---
title: "GWS - Dados Reais"
author: 
  - Costa, W. G.^[Weverton Gomes da Costa, Pós-Doutorando, Departamento de Estatística - Universidade Federal de Viçosa, wevertonufv@gmail.com]
date: "`r Sys.Date()`"
site: workflowr::wflow_site
url: https://wevertongomescosta.github.io/Machine-learning-e-redes-neurais-artificiais-no-melhoramento-genetico-do-cafeeiro//
output:
  workflowr::wflow_html:
    toc: TRUE
    toc_float: TRUE
  highlight: github
editor_options:
  chunk_output_type: console
github-repo: wevertongomescosta/Machine-learning-e-redes-neurais-artificiais-no-melhoramento-genetico-do-cafeeiro
---

```{r setup, include=FALSE}
knitr::opts_chunk$set(echo = TRUE, warning = FALSE, message = FALSE)
```

# Seleção Genômica Ampla - Dados Reais (Coffea arabica)

Este documento apresenta a implementação de modelos mistos para seleção genômica ampla (GWS) utilizando dados reais de Coffea arabica. 

```{r packages, message=FALSE, warning=FALSE}
library(cvTools) # Para validação cruzada
library(kableExtra) # Para tabelas
library(parallel) # Para paralelização
library(doParallel) # Para paralelização
library(foreach) # Para paralelização
library(sommer) # Para modelos mistos
library(earth) # Para MARS
library(rpart) # Para árvores de decisão
library(randomForest) # Para Random Forest
library(gbm) # Para Boosting
library(neuralnet) # Para Redes Neurais
library(ANN2) # Para Redes Neurais
library(caret) # Para importância de variaveis
library(tidyverse) # Para manipulação de dados
```

## 1. Carregamento dos Dados

### 1.1 Dados Fenotípicos

Os dados fenotípicos foram obtidos a partir de um arquivo Excel contendo informações de ID e BLUPS das características fenotípicas, além de alguns marcadores.

```{r load-pheno}
# Carregar os dados fenotípicos
dados <- readxl::read_xlsx("data/dados_reais/dados_cafe.xlsx")
head(dados[1:4])
```

### 1.2 Rotulos dos Indivíduos 

Os rótulos dos indivíduos foram extraídos de um arquivo Excel, contendo informações sobre os códigos dos indivíduos e suas respectivas progenies. Esses rótulos foram utilizados para alinhar os dados fenotípicos com os genotípicos. 

O conjunto de dados originais foi dividido em dois bancos de dados, cada um contendo informações sobre os indivíduos e seus respectivos genótipos.

Em todos os dois conjuntos os dados foram filtrados para maf 0.01 e mac 1, e os SNPs foram removidos se apresentassem mais de 40% de missing. 

#### 1.2.1 Banco de dados 1

Para o primeiro banco de dados, os rótulos dos indivíduos foram extraídos de um arquivo VCF e um arquivo Excel contendo as informações dos progenitores. Os códigos dos indivíduos foram limpos e organizados para facilitar a análise. 

Foi necessário remover um indivíduo que apresentava inconsistências nos dados. Após a limpeza, os rótulos foram unidos com os dados dos indivíduos, criando uma coluna de genótipo para cada progenie.

```{r load-ind-geno1}
# Banco de dados 1
# Carregar os rótulos dos indivíduos
ind_geno1 <- read.table(
  "data/dados_reais/FiltStep1_minQ10.0_minDP3_DPrange15-maxMeanDepth750_miss0.4_maf0.01_mac1_EMB_291701_SNPs_Raw.vcf.012.012.indv"
) %>%
  mutate(codigos_limpos = gsub("EMB_291701_|_", "", V1))

# Criando uma coluna de ID
ind_geno1$Obs <- rownames(ind_geno1)
ind_geno1$Obs <- as.numeric(ind_geno1$Obs)
ind_geno1 <- ind_geno1 %>%
  arrange(Obs)

head(ind_geno1)

# Carregar os rótulos dos indivíduos
rotulo_geno1 <- readxl::read_xls("data/dados_reais/Rótulos Novos SNPs.xls",
                                 sheet = 2,
                                 col_names = FALSE)
colnames(rotulo_geno1) <- c("Obs", "codigos_limpos", "progenie", "progenie_limpos")

# Limpeza dos códigos dos indivíduos
rotulo_geno1 <- rotulo_geno1 %>%
  mutate(
    codigos_limpos = gsub("P03", "P01", codigos_limpos),
    codigos_limpos = gsub("P04", "P02", codigos_limpos),
    codigos_limpos = gsub("P05", "P03", codigos_limpos),
    ID = as.numeric(str_extract(progenie, "(?<=\\()[0-9]+(?=\\))"))
  ) %>%
  arrange(Obs)

head(rotulo_geno1)

# Verificação de consistência entre os códigos dos indivíduos
ind_geno1$codigos_limpos == rotulo_geno1$codigos_limpos

# Removendo individuo
ind_geno1 <- ind_geno1 %>%
  slice(-37)

# Verificação de consistência entre os códigos dos indivíduos
all(unique(ind_geno1$codigos_limpos == rotulo_geno1$codigos_limpos))

# Criando uma coluna de ID
ind_geno1$Obs <- rownames(ind_geno1)
ind_geno1$Obs <- as.numeric(ind_geno1$Obs)
ind_geno1 <- ind_geno1 %>%
  arrange(Obs)

# Unindo os dados dos indivíduos com os rótulos
ind_geno1 <- ind_geno1 %>%
  full_join(rotulo_geno1) %>%
  mutate(genotipo = paste("PROG", gsub("-", "_", progenie_limpos)))

head(ind_geno1)
```

#### 1.2.2 Banco de dados 2

Para o segundo banco de dados, os rótulos dos indivíduos foram extraídos de um arquivo de texto contendo informações sobre os indivíduos e seus respectivos genótipos. Os códigos dos indivíduos foram limpos e organizados, e uma coluna de ID foi criada para facilitar a análise.

Os rótulos dos indivíduos foram então unidos com os dados dos indivíduos, criando uma coluna de genótipo para cada progenie. A consistência entre os códigos dos indivíduos foi verificada, garantindo que os dados estivessem corretos.

```{r load-ind-geno2}
# Banco de dados 2
# Carregar os rótulos dos indivíduos
ind_geno2 <- read.table(
  "data/dados_reais/FiltStep1_minQ10_minDP3_DPrange15-750_miss0.4_maf0.01_mac1_EMB_291701_filt1_snps_RAW.012.indv.txt"
)  %>%
  mutate(
    codigos_limpos = gsub("EMB_291701_|_", "", V1),
    codigos_limpos2 = substr(codigos_limpos, 4, nchar(codigos_limpos))
  )

# Criando uma coluna de ID
ind_geno2$Obs <- rownames(ind_geno2)
ind_geno2$Obs <- as.numeric(ind_geno2$Obs)
ind_geno2 <- ind_geno2 %>%
  arrange(Obs)

head(ind_geno2)

# Carregar os rótulos dos indivíduos
rotulo_geno2 <- readxl::read_xlsx("data/dados_reais/Rótulos C. arabica_Proj_Piloto.xlsx",
                                  col_names = FALSE)
colnames(rotulo_geno2) <- c("Obs", "codigos_limpos2", "progenie", "progenie_limpos", "info")

# Limpeza dos códigos dos indivíduos
rotulo_geno2 <- rotulo_geno2 %>%
  mutate(ID = as.numeric(str_extract(progenie, "(?<=\\()[0-9]+(?=\\))"))) %>%
  arrange(Obs)

head(rotulo_geno2)

# Verificação de consistência entre os códigos dos indivíduos
all(unique(ind_geno2$codigos_limpos2 == rotulo_geno2$codigos_limpos2))

# Unindo os dados dos indivíduos com os rótulos
ind_geno2 <- ind_geno2 %>%
  full_join(rotulo_geno2) %>%
  mutate(genotipo = paste("PROG", gsub("-", "_", progenie_limpos)))

head(ind_geno2)
```

#### 1.2.3 Unindo os Dados dos Indivíduos

Os dois conjuntos de dados de indivíduos foram unidos, e os indivíduos que estão presentes no conjunto de dados fenotípicos foram filtrados. A coluna de genótipo foi ajustada para refletir os genótipos dos indivíduos presentes no conjunto de dados fenotípicos.

```{r load-ind-geno}
# Unindo os dois conjuntos de dados de indivíduos
ind_geno <- ind_geno1 %>%
  full_join(ind_geno2)

# Filtrando os indivíduos que estão presentes no conjunto de dados fenotípicos
ind_geno <- ind_geno %>%
  mutate(Obs = 1:nrow(ind_geno)) %>% 
  filter(ID %in% dados$ID)

head(ind_geno)

# Ajustando os nomes dos genótipos
dados <- dados %>% 
  left_join(ind_geno[,c("ID", "genotipo")])

head(dados[1:4])
```

### 1.3 Dados Genotípicos - VCF

Os dados genotípicos foram filtrados para remover SNPs específicos e garantir a consistência entre os dois conjuntos de dados. As colunas correspondentes aos SNPs indesejados foram removidas, e os genótipos foram ajustados para refletir apenas os indivíduos presentes no conjunto de dados fenotípicos.

#### 1.3.1 Banco de dados 1

Para os dados genotípicos do banco de dados 1 foi realizada a remoção do índivíduo sem complementação, como feito no item 1.2.1.
Após isso, os dados foram carregados e as posições dos SNPs foram extraídas. Os SNPs indesejados foram removidos, e os genótipos foram ajustados para refletir apenas os indivíduos presentes no conjunto de dados fenotípicos.

```{r load-geno1}
# Banco de dados 1
# Passo 1: carregar os dados genotípicos e remover individuos indesejados
geno1 <- read.table("data/dados_reais/FiltStep1_minQ10.0_minDP3_DPrange15-maxMeanDepth750_miss0.4_maf0.01_mac1_EMB_291701_SNPs_Raw.vcf.012.012")[-1]
geno1 <- geno1 %>% 
  slice(-37)

# Passo 2: carregar as posições dos SNPs
pos_geno1 <- read.table("data/dados_reais/FiltStep1_minQ10.0_minDP3_DPrange15-maxMeanDepth750_miss0.4_maf0.01_mac1_EMB_291701_SNPs_Raw.vcf.012.012.pos")
pos_geno1 <- pos_geno1 %>% 
  mutate(pos = paste0(V1, ":", V2))
pos_geno1$n_markers = 1:nrow(pos_geno1)
colnames(geno1) <- pos_geno1$pos

# Passo 3: remover SNPs indesejados
markers1 <- pos_geno1 %>% 
  filter(pos == "chr0:177480018" | pos == "chr0:177480063" | pos == "chr0:177480100")
geno1 <- geno1 %>% 
  select(-all_of(markers1$n_markers))
```

#### 1.3.2 Banco de dados 2

Para os dados genotípicos do banco de dados 2, os SNPs indesejados foram removidos, e as posições dos SNPs foram extraídas. Os genótipos foram ajustados para refletir apenas os indivíduos presentes no conjunto de dados fenotípicos.

```{r load-geno2}
# Banco de dados 2
# Passo 1: carregar os dados genotípicos
geno2 <- read.table("data/dados_reais/FiltStep1_minQ10_minDP3_DPrange15-750_miss0.4_maf0.01_mac1_EMB_291701_filt1_snps_RAW.012.txt")[-1]
pos_geno2 <- read.table("data/dados_reais/FiltStep1_minQ10_minDP3_DPrange15-750_miss0.4_maf0.01_mac1_EMB_291701_filt1_snps_RAW.012.pos.txt")

# Passo 2: carregar as posições dos SNPs
pos_geno2 <- pos_geno2 %>% 
  mutate(pos = paste0(V1, ":", V2))
pos_geno2$n_markers = 1:nrow(pos_geno2)
colnames(geno2) <- pos_geno2$pos

# Passo 3: remover SNPs indesejados
markers2 <- pos_geno2 %>% 
  filter(pos == "chr0:177480018" | pos == "chr0:177480063" | pos == "chr0:177480100")
geno2 <- geno2 %>%
  select(-all_of(markers2$n_markers))
```

#### 1.3.3 Unindo os Dados dos Genotípicos

Os dados genotípicos dos dois bancos foram unidos, e as colunas foram nomeadas de acordo com os genótipos dos indivíduos. Os genótipos foram filtrados para garantir que apenas os indivíduos presentes no conjunto de dados fenotípicos fossem incluídos. As colunas comuns entre os dois conjuntos de dados foram alinhadas, e os valores dos genótipos foram ajustados para refletir a presença de SNPs.

```{r load-geno}
# Passo 4: Nomear as colunas
geno1$genotipo1 <- ind_geno1$genotipo
geno2$genotipo1 <- ind_geno2$genotipo

# Passo 5: Filtrar os genótipos que estão presentes no conjunto de dados fenotípicos
geno1 <- geno1 %>% 
  filter(genotipo1 %in% dados$genotipo)
geno2 <- geno2 %>%
  filter(genotipo1 %in% dados$genotipo)

# Passo 6: Alinhar os genótipos
colunas_comuns <- intersect(names(geno1), names(geno2))

# Passo 7: Unir os genótipos
geno <- bind_rows(
  select(geno1, all_of(colunas_comuns)),
  select(geno2, all_of(colunas_comuns))
)

# Passo 8: Ajustar os valores dos genótipos
geno[geno == -1] <- 0

# Passo 9: Ajustar os nomes das colunas
rownames(geno) <- geno$genotipo1

# Passo 10: Remover a coluna de genotipo1
geno <- geno %>% 
  select(-genotipo1)

# Passo 11: Padronizar os valores dos genótipos para -1, 0 e 1
geno <- geno - 1
geno[1:5,1:5]

# Passo 12: Ajustar o arquivo de fenotipos
pheno <- dados[c(1:4, ncol(dados))]
rownames(pheno) <- pheno$genotipo
pheno[1:5,]

# Passo 13: Agrupar os arquivos de posição dos SNPs
pos_geno <- bind_rows(pos_geno1, pos_geno2)
pos_geno[1:5,]
```


```{r include = FALSE}
rm(ind_geno1, ind_geno2, rotulo_geno1, rotulo_geno2, 
   geno1, geno2, pos_geno1, pos_geno2, markers1, markers2, colunas_comuns)
```

## 2. Preparação para Validação Cruzada

Para validação cruzada, definimos o número de dobras (nfolds) e repetições (nrept). Em seguida, alinhamos os IDs dos genótipos entre os dados fenotípicos e genotípicos, garantindo que correspondam corretamente. Por fim, geramos uma lista de dobras para validação cruzada.

```{r params}
nfolds <- 3
nrept  <- 10
traits <- colnames(pheno)[-c(1,5)]

# Alinhamento de IDs
pheno <- pheno[order(pheno$genotipo), ]
geno  <- geno[order(rownames(geno)), ]
stopifnot(all(rownames(geno) == as.character(pheno$genotipo)))
stopifnot(all(as.character(pheno$genotipo) == rownames(geno)))
```

```{r include=FALSE}
saveRDS(pheno, file = "data/dados_reais/pheno_real.rds")
saveRDS(geno, file = "data/dados_reais/geno_real.rds")
saveRDS(pos_geno, file = "data/dados_reais/pos_geno_real.rds")
```

```{r include=FALSE}
# Carregar os dados fenotípicos e genotípicos
pheno <- readRDS("data/dados_reais/pheno_real.rds")
geno <- readRDS("data/dados_reais/geno_real.rds")
pos_geno <- readRDS("data/dados_reais/pos_geno_real.rds")
```

```{r fold_list}
# Generating fold list
set.seed(100)
fold.list <- vector("list", length = nrept)
for (r in seq_len(nrept)) {
  folds <- cvFolds(
    n = nrow(pheno),
    K = nfolds,
    R = r,
    type = "random"
  )
  df <- cbind(folds$which, folds$subsets)
  fold.list[[r]] <- split(df[, 2], df[, 1])
}
```

```{r include=FALSE}
rm(r, df, folds)
```

## 3. Modelos para GWS

### 3.1 G-BLUP

O modelo G-BLUP (Genomic Best Linear Unbiased Prediction) é uma abordagem amplamente utilizada para predição genômica, que considera tanto os efeitos aditivos quanto os efeitos de dominância dos marcadores genéticos. Neste estudo, implementamos três variantes do G-BLUP: Aditivo, Aditivo-Dominante e Aditivo-Dominante-Epistástico.

O modelo é implementado utilizando a função `mmes` do pacote `sommer`, que permite ajustar modelos mistos com estruturas de parentesco complexas. A validação cruzada é realizada para avaliar a acurácia preditiva do modelo.

#### 3.1.1 G-BLUP Aditivo

Para o modelo G-BLUP aditivo, utilizamos a matriz de parentesco aditivo (K) calculada a partir dos dados genotípicos. Este modelo assume que os efeitos dos marcadores são puramente aditivos, sem considerar interações de dominância ou epistasia.

```{r build-K}
# Construção da matriz de parentesco aditivo (K)
K <- A.mat(as.matrix(geno))
colnames(K) <- rownames(K) <- rownames(pheno) <- pheno$genotipo
```

O G-BLUP aditivo é dada pelo modelo:

\[
\text{y} = \mu + \text{X}\beta + \text{Z}u + e
\]

onde:
- \(\text{y}\) é o vetor de fenótipos,
- \(\mu\) é a média geral,
- \(\text{X}\) é a matriz de efeitos fixos (neste caso, intercepto),
- \(\beta\) é o vetor de efeitos fixos,
- \(\text{Z}\) é a matriz de efeitos aleatórios (neste caso, a matriz de parentesco aditivo \(K\)),
- \(u\) é o vetor de efeitos aleatórios (GEBVs),
- \(e\) é o vetor de erros aleatórios.

```{r cv-gblup-a, message=FALSE, warning=FALSE, eval=FALSE}
# Configuração do cluster para paralelização
cl <- makeCluster(max(1, detectCores() - 1))
registerDoParallel(cl)

# Combinações de traits, repetições e dobras
combos <- expand.grid(
  trait = traits,
  rep = seq_len(nrept),
  fold = seq_len(nfolds),
  stringsAsFactors = FALSE
)

# Execução da validação cruzada para G-BLUP aditivo
results_cv_GBLUP_a <- foreach(
  idx = seq_len(nrow(combos)),
  .packages = c("sommer", "dplyr", "tibble"),
  .combine = bind_rows
) %dopar% {
  
  # Extração dos parâmetros da combinação atual
  tr <- combos$trait[idx]
  r <- combos$rep[idx]
  f <- combos$fold[idx]
  
  # Preparação dos dados para o modelo
  ph <- pheno[,c("genotipo", tr)]
  
  # Extração da matriz de parentesco aditivo
  K1 <- K[ph$genotipo, ph$genotipo]
  
  # Ajuste dos nomes das colunas e linhas da matriz K1
  colnames(K1) <- rownames(K1) <- ph$genotipo
  
  # Criação do dataframe para o modelo
  td <- ph
  
  # Definição dos índices de validação cruzada
  val_idx <- fold.list[[r]][[f]]
  td[val_idx, tr] <- NA
  
  # Ajuste do modelo G-BLUP aditivo
  fit <- mmes(
    fixed = as.formula(paste(tr, "~ 1")),
    random = ~ vsm(ism(genotipo), Gu = K1),
    data = td,
    rcov = ~ units
  )
  
  # Extração dos preditos e verdadeiros valores
  pred <- fit$u + fit$b[[1]]
  truth <- ph[[tr]]
  
  # Predição e métricas
  pred <- data.frame(pred, ph)
  
  # Cálculo dos GEBVs para treino e validação
  pred_T <- pred[-val_idx, "pred"]
  truth_T <- pred[[tr]][-val_idx]
  pred_V <- pred[val_idx, "pred"]
  truth_V <- pred[[tr]][val_idx]
  
  # Criação do dataframe de resultados
  tibble(
    Trait = tr,
    Rep = r,
    Fold = f,
    R2_Train = round(cor(pred_T, truth_T), 4),
    R2_Valid = round(cor(pred_V, truth_V), 4),
    RMSE_Train = round(sqrt(mean((pred_T - truth_T)^2)), 4),
    RMSE_Valid = round(sqrt(mean((pred_V - truth_V)^2)), 4),
    GEBV_T = list(pred_T),
    GEBV_V = list(pred_V)
  )
}

# Finalização do cluster
stopCluster(cl)

# Salvando os resultados da validação cruzada
saveRDS(results_cv_GBLUP_a, file = "output/real_results_cv_GBLUP_a.rds")
```

```{r include=FALSE, eval=FALSE}
rm(K, results_cv_GBLUP_a, combos)
gc()
```

#### 3.1.2 G-BLUP Aditivo-Dominante

O modelo G-BLUP aditivo-dominante estende o G-BLUP aditivo ao incluir efeitos de dominância, permitindo capturar interações entre alelos homozigotos e heterozigotos. A matriz de parentesco aditivo-dominante (D) é utilizada para modelar esses efeitos.

```{r build-K-D}
# Construção das matrizes de parentesco aditivo (K) e aditivo-dominante (D)
K <- A.mat(as.matrix(geno))
D <- D.mat(as.matrix(geno))
colnames(K) <- rownames(K) <- rownames(pheno) <- pheno$genotipo
colnames(D) <- rownames(D) <- rownames(pheno) 
```

O G-BLUP aditivo-dominante é dada pelo modelo:

\[
\text{y} = \mu + \text{X}\beta + \text{Z}_a u_a + \text{Z}_d u_d + e
\]

onde:
- \(\text{y}\) é o vetor de fenótipos,
- \(\mu\) é a média geral,
- \(\text{X}\) é a matriz de efeitos fixos (neste caso, intercepto),
- \(\beta\) é o vetor de efeitos fixos,
- \(\text{Z}_a\) é a matriz de efeitos aleatórios aditivos (matriz K),
- \(u_a\) é o vetor de efeitos aleatórios aditivos (GEBVs aditivos),
- \(\text{Z}_d\) é a matriz de efeitos aleatórios dominantes (matriz D),
- \(u_d\) é o vetor de efeitos aleatórios dominantes (GEBVs dominantes),
- \(e\) é o vetor de erros aleatórios.

```{r cv-gblup-ad, message=FALSE, warning=FALSE, eval=FALSE}
# Configuração do cluster para paralelização
cl <- makeCluster(max(1, detectCores() - 1))
registerDoParallel(cl)

# Combinações de traits, repetições e dobras
combos <- expand.grid(
  trait = traits,
  rep = seq_len(nrept),
  fold = seq_len(nfolds),
  stringsAsFactors = FALSE
)

# Execução da validação cruzada para G-BLUP aditivo-dominante
results_cv_GBLUP_ad <- foreach(
  idx = seq_len(nrow(combos)),
  .packages = c("sommer", "dplyr", "tibble"),
  .combine = bind_rows
) %dopar% {
  # Extração dos parâmetros da combinação atual
  tr <- combos$trait[idx]
  r <- combos$rep[idx]
  f <- combos$fold[idx]
  
  # Preparação dos dados para o modelo
  ph <- pheno[,c("genotipo", tr)]
  K1 <- K[ph$genotipo, ph$genotipo]
  D1 <- D[ph$genotipo, ph$genotipo]
  
  # Ajuste dos nomes das colunas e linhas das matrizes K1 e D1
  colnames(K1) <- rownames(K1) <- ph$genotipo
  colnames(D1) <- rownames(D1) <- ph$genotipo
  
  # Criação do dataframe para o modelo
  td <- ph
  td$genotipod <- td$genotipo

  # Definição dos índices de validação cruzada
  val_idx <- fold.list[[r]][[f]]
  td[val_idx, tr] <- NA
  
  # Ajuste do modelo G-BLUP aditivo-dominante
  fit <- mmes(
    fixed = as.formula(paste(tr, "~ 1")),
    random = ~ vsm(ism(genotipo), Gu = K1) + vsm(ism(genotipod), Gu = D1),
    data = td,
    rcov = ~ units,
    tolParInv = ifelse(idx == 29 | idx == 44 | idx == 75, 5e-3, 1e-6) # Ajuste de tolerância para a matriz inversa,
  )
  

  # Extração dos preditos e verdadeiros valores
  pred_a <- fit$uList$`vsm(ism(genotipo), Gu = K1`
  pred_d <- fit$uList$`vsm(ism(genotipod), Gu = D1`
  
  # Soma dos preditos aditivos e dominantes
  pred <- pred_a + pred_d + fit$b[[1]]
  truth <- ph[[tr]]
  
  # Predição e métricas
  pred <- data.frame(pred, ph)
  
  # Cálculo dos GEBVs para treino e validação
  pred_T <- pred[-val_idx, "mu"]
  truth_T <- pred[[tr]][-val_idx]
  pred_V <- pred[val_idx, "mu"]
  truth_V <- pred[[tr]][val_idx]
  
  # Criação do dataframe de resultados
  tibble(
    Trait = tr,
    Rep = r,
    Fold = f,
    R2_Train = round(cor(pred_T, truth_T), 4),
    R2_Valid = round(cor(pred_V, truth_V), 4),
    RMSE_Train = round(sqrt(mean((pred_T - truth_T)^2)), 4),
    RMSE_Valid = round(sqrt(mean((pred_V - truth_V)^2)), 4),
    GEBV_T = list(pred_T),
    GEBV_V = list(pred_V)
  )
}

# Finalização do cluster
stopCluster(cl)

# Salvando os resultados da validação cruzada
saveRDS(results_cv_GBLUP_ad, file = "output/real_results_cv_GBLUP_ad.rds")
```

```{r include=FALSE, eval=FALSE}
rm(K, D, results_cv_GBLUP_ad, combos)
gc()
```

#### 3.1.3. G-BLUP Aditivo-Dominante-Epistástico

O modelo G-BLUP aditivo-dominante-epistástico estende o G-BLUP aditivo-dominante ao incluir efeitos epistáticos, permitindo capturar interações complexas entre alelos. A matriz de parentesco epistático (E) é utilizada para modelar esses efeitos.

```{r build-K-D-E}
# Construção das matrizes de parentesco aditivo (K), aditivo-dominante (D) e aditivo-dominante-epistástico (E)
K <- A.mat(as.matrix(geno))
D <- D.mat(as.matrix(geno))
E <- E.mat(as.matrix(geno))
colnames(K) <- rownames(K) <- rownames(pheno) <- pheno$genotipo
colnames(D) <- rownames(D) <- rownames(pheno)
colnames(E) <- rownames(E) <- rownames(pheno)
```

O G-BLUP aditivo-dominante-epistástico é dada pelo modelo:

\[
\text{y} = \mu + \text{X}\beta + \text{Z}_a u_a + \text{Z}_d u_d + \text{Z}_e u_e + e
\]

onde:
- \(\text{y}\) é o vetor de fenótipos,
- \(\mu\) é a média geral,
- \(\text{X}\) é a matriz de efeitos fixos (neste caso, intercepto),
- \(\beta\) é o vetor de efeitos fixos,
- \(\text{Z}_a\) é a matriz de efeitos aleatórios aditivos (matriz K),
- \(u_a\) é o vetor de efeitos aleatórios aditivos (GEBVs aditivos),
- \(\text{Z}_d\) é a matriz de efeitos aleatórios dominantes (matriz D),
- \(u_d\) é o vetor de efeitos aleatórios dominantes (GEBVs dominantes),
- \(\text{Z}_e\) é a matriz de efeitos aleatórios epistáticos (matriz E),
- \(u_e\) é o vetor de efeitos aleatórios epistáticos (GEBVs epistáticos),
- \(e\) é o vetor de erros aleatórios.

```{r cv-gblup-ade, message=FALSE, warning=FALSE, eval=FALSE}
# Configuração do cluster para paralelização
cl <- makeCluster(max(1, detectCores() - 1))
registerDoParallel(cl)

# Combinações de traits, repetições e dobras
combos <- expand.grid(
  trait = traits,
  rep = seq_len(nrept),
  fold = seq_len(nfolds),
  stringsAsFactors = FALSE
)

# Execução da validação cruzada para G-BLUP aditivo-dominante-epistástico
results_cv_GBLUP_ade <- foreach(
  idx = seq_len(nrow(combos)),
  .packages = c("sommer", "dplyr", "tibble"),
  .combine = bind_rows
) %dopar% {
  
  # Extração dos parâmetros da combinação atual
  tr <- combos$trait[idx]
  r <- combos$rep[idx]
  f <- combos$fold[idx]
  
  # Preparação dos dados para o modelo
  ph <- pheno[,c("genotipo", tr)]
  K1 <- K[ph$genotipo, ph$genotipo]
  D1 <- D[ph$genotipo, ph$genotipo]
  E1 <- E[ph$genotipo, ph$genotipo]
  
  # Ajuste dos nomes das colunas e linhas das matrizes K1, D1 e E1
  colnames(K1) <- rownames(K1) <- ph$genotipo
  colnames(D1) <- rownames(D1) <- ph$genotipo
  colnames(E1) <- rownames(E1) <- ph$genotipo
  
  # Criação do dataframe para o modelo
  td <- ph
  td$genotipod <- td$genotipo
  td$genotipoe <- td$genotipo
  
  # Definição dos índices de validação cruzada
  val_idx <- fold.list[[r]][[f]]
  td[val_idx, tr] <- NA
  
  # Ajuste do modelo G-BLUP aditivo-dominante-epistástico
  fit <- mmes(
    fixed = as.formula(paste(tr, "~ 1")),
    random = ~ vsm(ism(genotipo), Gu = K1) + vsm(ism(genotipod), Gu = D1) + vsm(ism(genotipoe), Gu = E1) ,
    data = td,
    rcov = ~ units,
    tolParInv = ifelse(idx == 29 | idx == 44 | idx == 75, 5e-3, 1e-6) # Ajuste de tolerância para a matriz inversa,
  )
  
  # Extração dos preditos e verdadeiros valores
  pred_a <- fit$uList$`vsm(ism(genotipo), Gu = K1`
  pred_d <- fit$uList$`vsm(ism(genotipod), Gu = D1`
  pred_e <- fit$uList$`vsm(ism(genotipoe), Gu = E1`
  
  # Soma dos preditos aditivos, dominantes e epistáticos
  pred <- pred_a + pred_d + pred_e + fit$b[[1]]
  truth <- ph[[tr]]
  
  # Predição e métricas
  pred <- data.frame(pred, ph)
  
  # Cálculo dos GEBVs para treino e validação
  pred_T <- pred[-val_idx, "mu"]
  truth_T <- pred[[tr]][-val_idx]
  pred_V <- pred[val_idx, "mu"]
  truth_V <- pred[[tr]][val_idx]
  
  # Criação do dataframe de resultados
  tibble(
    Trait = tr,
    Rep = r,
    Fold = f,
    R2_Train = round(cor(pred_T, truth_T), 4),
    R2_Valid = round(cor(pred_V, truth_V), 4),
    RMSE_Train = round(sqrt(mean((pred_T - truth_T)^2)), 4),
    RMSE_Valid = round(sqrt(mean((pred_V - truth_V)^2)), 4),
    GEBV_T = list(pred_T),
    GEBV_V = list(pred_V)
  )
}

# Finalização do cluster
stopCluster(cl)

# Salvando os resultados da validação cruzada
saveRDS(results_cv_GBLUP_ade, file = "output/real_results_cv_GBLUP_ade.rds")
```

```{r include=FALSE, eval=FALSE}
rm(K, D, E, results_cv_GBLUP_ade, combos)
gc()
```

### 3.2. MARS

A Multivariate Adaptative Regression Splines (MARS) é uma técnica de modelagem não paramétrica que pode capturar relações complexas entre variáveis preditoras e resposta. Neste estudo, implementamos três variantes do MARS: MARS 1 (grau 1) e MARS 2 (grau 2) e MARS 3 (grau 3) . Ambas as variantes são ajustadas utilizando a função `earth` do pacote `earth`, que é otimizada para lidar com grandes conjuntos de dados.

#### 3.2.1 MARS 1

O modelo MARS 1 é uma versão simplificada que utiliza splines lineares para modelar a relação entre as variáveis preditoras e a resposta. Este modelo é adequado para capturar relações lineares e interações simples entre os marcadores genéticos.

```{r cv-mars1, message=FALSE, warning=FALSE, eval=FALSE}
# Precisamos dividir nosso espaço de memoria para não estourar a memoria
max_workers <- floor(32 / 6.5)    # = 4 workers
cores_para_usar <- min(max_workers, detectCores() - 1)
cl <- makeCluster(cores_para_usar)
registerDoParallel(cl)

# Combinações de traits, repetições e dobras
combos_mars <- expand.grid(
  trait = traits,
  rep = seq_len(nrept),
  fold = seq_len(nfolds),
  stringsAsFactors = FALSE
)

# Execução da validação cruzada para MARS 1
results_cv_MARS_1 <- foreach(
  idx = seq_len(nrow(combos_mars)),
  .packages = c("earth", "dplyr", "tibble"),
  .combine = bind_rows
) %dopar% {
  # Extração dos parâmetros da combinação atual
  tr <- combos_mars$trait[idx]
  r <- combos_mars$rep[idx]
  f <- combos_mars$fold[idx]
  
  # Preparação dos dados para o modelo
  valid_idx <- fold.list[[r]][[f]]
  train_idx <- setdiff(seq_len(nrow(pheno)), valid_idx)
  
  # Criando dados de treinamento e validação
  yT <- pheno[train_idx, tr][[1]]
  xT <- as.matrix(geno[train_idx, ])
  yV <- pheno[valid_idx, tr][[1]]
  xV <- as.matrix(geno[valid_idx, ])
  
  # Ajuste do modelo MARS 1
  fit <- earth(x = xT, y = yT, degree = 1)
  
  # Predição nos conjuntos de treinamento e validação
  pred_T <- predict(fit, xT)
  pred_V <- predict(fit, xV)
  
  # Extrair importância das variáveis
  imp <- evimp(fit, trim = FALSE)
  
  # Seleciona colunas relevantes e converte para data.frame
  imp_df <- as.data.frame(imp[, c("rss", "nsubsets")])  # rss: Overall importance
  
  # Adiciona informações de repetição e fold, mantendo nomes dos marcadores
  imp_df$marker <- rownames(imp_df)
  imp_df$Rep <- r
  imp_df$Fold <- f
  
  # Ajusta nomes das colunas e remove sufixo indesejado dos marcadores
  imp_df <- imp_df %>%
    select(Overall = rss, marker, Rep, Fold) %>%
    mutate(marker = stringr::str_replace_all(marker, "-unused", ""))
  
  # Limpeza de memória
  gc() 
  
  # Criação do dataframe de resultados
  tibble(
    Trait = tr,
    Degree = 1,
    Rep = r,
    Fold = f,
    R2_Train = round(cor(pred_T, yT), 4),
    R2_Valid = round(cor(pred_V, yV), 4),
    RMSE_Train = round(sqrt(mean(((pred_T - yT)^2))), 4),
    RMSE_Valid = round(sqrt(mean(((pred_V - yV)^2))), 4),
    GEBV_T = list(pred_T),
    GEBV_V = list(pred_V),
    imp = list(imp_df))
}

# Finalização do cluster
stopCluster(cl)

# Salvando os resultados da validação cruzada
saveRDS(results_cv_MARS_1, file = "output/real_results_cv_MARS_1.rds")
```

```{r include=FALSE, eval=FALSE}
rm(max_workers, cores_para_usar, combos_mars, results_cv_MARS_1)
```

#### 3.2.2 MARS 2

O modelo MARS 2 é uma versão mais complexa que utiliza splines quadráticos para modelar a relação entre as variáveis preditoras e a resposta. Este modelo é adequado para capturar relações não lineares mais complexas entre os marcadores genéticos.

```{r cv-mars2, message=FALSE, warning=FALSE, eval=FALSE}
# Precisamos dividir nosso espaço de memoria para não estourar a memoria
max_workers <- floor(32 / 6.5)    # = 4 workers
cores_para_usar <- min(max_workers, detectCores() - 1)
cl <- makeCluster(cores_para_usar)
registerDoParallel(cl)

# Combinações de traits, repetições e dobras
combos_mars <- expand.grid(
  trait = traits,
  rep = seq_len(nrept),
  fold = seq_len(nfolds),
  stringsAsFactors = FALSE
)

# Execução da validação cruzada para MARS 2
results_cv_MARS_2 <- foreach(
  idx = seq_len(nrow(combos_mars)),
  .packages = c("earth", "dplyr", "tibble"),
  .combine = bind_rows
) %dopar% {
  # Extração dos parâmetros da combinação atual
  tr <- combos_mars$trait[idx]
  r <- combos_mars$rep[idx]
  f <- combos_mars$fold[idx]
  
  # Preparação dos dados para o modelo
  valid_idx <- fold.list[[r]][[f]]
  train_idx <- setdiff(seq_len(nrow(pheno)), valid_idx)
  
  # Criando dados de treinamento e validação
  yT <- pheno[train_idx, tr][[1]]
  xT <- as.matrix(geno[train_idx, ])
  yV <- pheno[valid_idx, tr][[1]]
  xV <- as.matrix(geno[valid_idx, ])
  
  # Ajuste do modelo MARS 2
  fit <- earth(x = xT, y = yT, degree = 2)
  
  # Predição nos conjuntos de treinamento e validação
  pred_T <- predict(fit, xT)
  pred_V <- predict(fit, xV)
  
  # Extrair importância das variáveis
  imp <- evimp(fit, trim = FALSE)
  
  # Seleciona colunas relevantes e converte para data.frame
  imp_df <- as.data.frame(imp[, c("rss", "nsubsets")])  # rss: Overall importance
  
  # Adiciona informações de repetição e fold, mantendo nomes dos marcadores
  imp_df$marker <- rownames(imp_df)
  imp_df$Rep <- r
  imp_df$Fold <- f
  
  # Ajusta nomes das colunas e remove sufixo indesejado dos marcadores
  imp_df <- imp_df %>%
    select(Overall = rss, marker, Rep, Fold) %>%
    mutate(marker = stringr::str_replace_all(marker, "-unused", ""))
  
  # Limpeza de memória
  gc()  
  
  # Criação do dataframe de resultados
  tibble(
    Trait = tr,
    Degree = 2,
    Rep = r,
    Fold = f,
    R2_Train = round(cor(pred_T, yT), 4),
    R2_Valid = round(cor(pred_V, yV), 4),
    RMSE_Train = round(sqrt(mean(((pred_T - yT)^2))), 4),
    RMSE_Valid = round(sqrt(mean(((pred_V - yV)^2))), 4),
    GEBV_T = list(pred_T),
    GEBV_V = list(pred_V),
    imp = list(imp_df)
  )
}

# Finalização do cluster
stopCluster(cl)

# Salvando os resultados da validação cruzada
saveRDS(results_cv_MARS_2, file = "output/real_results_cv_MARS_2.rds")
```

```{r include=FALSE, eval=FALSE}
rm(max_workers, cores_para_usar, combos_mars, results_cv_MARS_2)
```

#### 3.2.3 MARS 3

O modelo MARS 3 é uma versão ainda mais complexa que utiliza splines cúbicos para modelar a relação entre as variáveis preditoras e a resposta. Este modelo é adequado para capturar relações não lineares muito complexas entre os marcadores genéticos.

```{r cv-mars3, message=FALSE, warning=FALSE, eval=FALSE}
# Precisamos dividir nosso espaço de memoria para não estourar a memoria
max_workers <- floor(32 / 6.5)    # = 4 workers
cores_para_usar <- min(max_workers, detectCores() - 1)
cl <- makeCluster(cores_para_usar)
registerDoParallel(cl)

# Combinações de traits, repetições e dobras
combos_mars <- expand.grid(
  trait = traits,
  rep = seq_len(nrept),
  fold = seq_len(nfolds),
  stringsAsFactors = FALSE
)

# Execução da validação cruzada para MARS 3
results_cv_MARS_3 <- foreach(
  idx = seq_len(nrow(combos_mars)),
  .packages = c("earth", "dplyr", "tibble"),
  .combine = bind_rows
) %dopar% {
  # Extração dos parâmetros da combinação atual
  tr <- combos_mars$trait[idx]
  r <- combos_mars$rep[idx]
  f <- combos_mars$fold[idx]
  
  # Preparação dos dados para o modelo
  valid_idx <- fold.list[[r]][[f]]
  train_idx <- setdiff(seq_len(nrow(pheno)), valid_idx)
  
  # Criando dados de treinamento e validação
  yT <- pheno[train_idx, tr][[1]]
  xT <- as.matrix(geno[train_idx, ])
  yV <- pheno[valid_idx, tr][[1]]
  xV <- as.matrix(geno[valid_idx, ])
  
  # Ajuste do modelo MARS 3
  fit <- earth(x = xT, y = yT, degree = 3)
  
  # Predição nos conjuntos de treinamento e validação
  pred_T <- predict(fit, xT)
  pred_V <- predict(fit, xV)

  # Extrair importância das variáveis
  imp <- evimp(fit, trim = FALSE)
  
  # Seleciona colunas relevantes e converte para data.frame
  imp_df <- as.data.frame(imp[, c("rss", "nsubsets")])  # rss: Overall importance
  
  # Adiciona informações de repetição e fold, mantendo nomes dos marcadores
  imp_df$marker <- rownames(imp_df)
  imp_df$Rep <- r
  imp_df$Fold <- f
  
  # Ajusta nomes das colunas e remove sufixo indesejado dos marcadores
  imp_df <- imp_df %>%
    select(Overall = rss, marker, Rep, Fold) %>%
    mutate(marker = stringr::str_replace_all(marker, "-unused", ""))
  
  # Limpeza de memória
  gc()  
  
  # Criação do dataframe de resultados
  tibble(
    Trait = tr,
    Degree = 3,
    Rep = r,
    Fold = f,
    R2_Train = round(cor(pred_T, yT), 4),
    R2_Valid = round(cor(pred_V, yV), 4),
    RMSE_Train = round(sqrt(mean(((pred_T - yT)^2))), 4),
    RMSE_Valid = round(sqrt(mean(((pred_V - yV)^2))), 4),
    GEBV_T = list(pred_T),
    GEBV_V = list(pred_V),
    imp = list(imp_df)
  )
}

# Finalização do cluster
stopCluster(cl)

# Salvando os resultados da validação cruzada
saveRDS(results_cv_MARS_3, file = "output/real_results_cv_MARS_3.rds")
```

```{r include=FALSE, eval=FALSE}
rm(max_workers, cores_para_usar, combos_mars, results_cv_MARS_3)
```

### 3.3. Decision Tree

A árvore de decisão é um modelo de aprendizado de máquina que utiliza uma estrutura hierárquica para tomar decisões baseadas em condições lógicas. Neste estudo, utilizamos a função `rpart` do pacote `rpart` para construir árvores de decisão, que são adequadas para capturar relações não lineares entre os marcadores genéticos e os fenótipos.

```{r cv-dt, message=FALSE, warning=FALSE, eval=FALSE}
# Configuração do cluster para paralelização
cl <- makeCluster(max(1, detectCores() - 1))
registerDoParallel(cl)

# Combinações de traits, repetições e dobras
combos_dt <- expand.grid(
  trait = traits,
  rep = seq_len(nrept),
  fold = seq_len(nfolds),
  stringsAsFactors = FALSE
)

# Execução da validação cruzada para Decision Tree
results_cv_DT <- foreach(
  idx      = seq_len(nrow(combos_dt)),
  .packages = c("rpart", "dplyr", "tibble", "caret"),
  .combine = bind_rows
) %dopar% {
  # Extração dos parâmetros da combinação atual
  tr <- combos_dt$trait[idx]
  r <- combos_dt$rep[idx]
  f <- combos_dt$fold[idx]
  
  # Preparação dos dados para o modelo
  valid_idx <- fold.list[[r]][[f]]
  train_idx <- setdiff(seq_len(nrow(pheno)), valid_idx)
  
  # Criando dados de treinamento e validação
  yT <- pheno[train_idx, tr][[1]]
  xT <- as.matrix(geno[train_idx, ])
  yV <- pheno[valid_idx, tr][[1]]
  xV <- as.matrix(geno[valid_idx, ])
  
  # Ajuste do modelo Decision Tree
  y <- pheno[[tr]]
  x <- geno
  
  # Ajuste do modelo Decision Tree
  fit <- rpart(y ~ as.matrix(x), subset = train_idx)
  
  # Predição nos conjuntos de treinamento e validação
  pred_T <- predict(fit)
  pred_V <- predict(fit, newdata = x)[valid_idx]
  
  # Importância das variáveis
  imp_df <- data.frame(varImp(fit, scale = TRUE, value = "rss"))
  rownames(imp_df) <- gsub("^as\\.matrix\\(x\\)", "", rownames(imp_df), perl = TRUE)
  
  # Adiciona informações de repetição e fold, mantendo nomes dos marcadores
  imp_df$marker <- rownames(imp_df)
  imp_df$Rep <- r
  imp_df$Fold <- f
  
  # Cria dataframe com a importância das variáveis para os marcadores não selecionados na arvore
  imp_df_setdiff <- data.frame(
    Overall = 0,
    marker = setdiff(colnames(x), imp_df$marker),
    Rep = r,
    Fold = f
  )
  
  # Agrupa os dados de importância
  imp_df <- imp_df %>%
    full_join(imp_df_setdiff)
  
  # Limpeza de memória
  gc()
  
  # Criação do dataframe de resultados
  tibble(
    Trait = tr,
    Rep = r,
    Fold = f,
    R2_Train = round(cor(pred_T, yT), 3),
    R2_Valid = round(cor(pred_V, yV), 3),
    RMSE_Train = round(sqrt(mean((pred_T - yT )^2)), 3),
    RMSE_Valid = round(sqrt(mean((pred_V - yV)^2)), 3),
    GEBV_T = list(pred_T),
    GEBV_V = list(pred_V),
    imp = list(imp_df)
  )
}

# Finalização do cluster
stopCluster(cl)

# Salvando os resultados da validação cruzada
saveRDS(results_cv_DT, file = "output/real_results_cv_DT.rds")
```

```{r include=FALSE, eval=FALSE}
rm(combos_dt, results_cv_DT)
```

### 3.4. Bagging

O Bagging (Bootstrap Aggregating) é uma técnica de ensemble que combina múltiplos modelos treinados em subconjuntos aleatórios dos dados para melhorar a robustez e a precisão das previsões. Neste estudo, utilizamos o pacote `randomForest` para implementar o Bagging, ajustando modelos de floresta aleatória com todos os marcadores genéticos.

```{r cv-bag, message=FALSE, warning=FALSE, eval=FALSE}
# Configuração do cluster para paralelização
cl <- makeCluster(max(1, detectCores() - 1))
registerDoParallel(cl)

# Combinações de traits, repetições e dobras
combos_bag <- expand.grid(
  trait = traits,
  rep = seq_len(nrept),
  fold = seq_len(nfolds),
  stringsAsFactors = FALSE
)

# Execução da validação cruzada para Bagging
results_cv_Bag <- foreach(
  idx = seq_len(nrow(combos_bag)),
  .packages = c("randomForest", "dplyr", "tibble", "caret"),
  .combine = bind_rows
) %dopar% {
  # Extração dos parâmetros da combinação atual
  tr <- combos_bag$trait[idx]
  r <- combos_bag$rep[idx]
  f <- combos_bag$fold[idx]
  
  # Preparação dos dados para o modelo
  valid_idx <- fold.list[[r]][[f]]
  train_idx <- setdiff(seq_len(nrow(pheno)), valid_idx)
  
  # Criando dados de treinamento e validação
  yT <- pheno[[tr]][train_idx]  # vetor
  xT <- geno[train_idx, ]
  yV <- pheno[[tr]][valid_idx]
  xV <- geno[valid_idx, ]
  
  # Ajuste do modelo Bagging
  fit <- randomForest(x = xT, y = yT, mtry = ncol(xT))

  # Predição nos conjuntos de treinamento e validação
  pred_T <- predict(fit, xT)
  pred_V <- predict(fit, xV)
  
  # Importância das variáveis
  imp_df <- data.frame(varImp(fit, scale = TRUE, value = "rss"))
  
  # Adiciona informações de repetição e fold, mantendo nomes dos marcadores
  imp_df$marker <- rownames(imp_df)
  imp_df$Rep <- r
  imp_df$Fold <- f
  
  # Limpeza de memória
  gc()
  
  # Criação do dataframe de resultados
  tibble(
    Trait = tr,
    Rep = r,
    Fold = f,
    R2_Train = round(cor(pred_T, yT), 3),
    R2_Valid = round(cor(pred_V, yV), 3),
    RMSE_Train = round(sqrt(mean((pred_T - yT)^2)), 3),
    RMSE_Valid = round(sqrt(mean((pred_V - yV)^2)), 3),
    GEBV_T = list(pred_T),
    GEBV_V = list(pred_V),
    imp = list(imp_df)
  )
}

# Finalização do cluster
stopCluster(cl)

# Salvando os resultados da validação cruzada
saveRDS(results_cv_Bag, file = "output/real_results_cv_Bag.rds")
```

```{r include=FALSE, eval=FALSE}
rm(combos_bag, results_cv_Bag)
```

### 3.5. Random Forest

O Random Forest é um método de aprendizado de máquina que combina múltiplas árvores de decisão para melhorar a precisão e reduzir o overfitting. Neste estudo, utilizamos o pacote `randomForest` para implementar o Random Forest, ajustando modelos com um número reduzido de marcadores genéticos.

```{r cv-rf, message=FALSE, warning=FALSE, eval=FALSE}
# Configuração do cluster para paralelização  
cl <- makeCluster(max(1, detectCores() - 1))
registerDoParallel(cl)

# Combinações de traits, repetições e dobras
combos_rf <- expand.grid(
  trait = traits,
  rep = seq_len(nrept),
  fold = seq_len(nfolds),
  stringsAsFactors = FALSE
)

# Execução da validação cruzada para Random Forest
results_cv_RF <- foreach(
  idx = seq_len(nrow(combos_rf)),
  .packages = c("randomForest", "dplyr", "tibble", "caret"),
  .combine = bind_rows
) %dopar% {
  # Extração dos parâmetros da combinação atual
  tr <- combos_rf$trait[idx]
  r <- combos_rf$rep[idx]
  f <- combos_rf$fold[idx]
  
  # Preparação dos dados para o modelo
  valid_idx <- fold.list[[r]][[f]]
  train_idx <- setdiff(seq_len(nrow(pheno)), valid_idx)
  
  # Criando dados de treinamento e validação
  yT <- pheno[[tr]][train_idx]  # vetor
  xT <- geno[train_idx, ]
  yV <- pheno[[tr]][valid_idx]
  xV <- geno[valid_idx, ]
  
  # Ajuste do modelo Random Forest
  fit <- randomForest(xT, yT, mtry = floor(ncol(xT) / 3), ntree = 500)
  
  # Predição nos conjuntos de treinamento e validação
  pred_T <- predict(fit, xT)
  pred_V <- predict(fit, xV)
  
  # Importância das variáveis
  imp_df <- data.frame(varImp(fit, scale = TRUE, value = "rss"))
  
  # Adiciona informações de repetição e fold, mantendo nomes dos marcadores
  imp_df$marker <- rownames(imp_df)
  imp_df$Rep <- r
  imp_df$Fold <- f
  
  # Limpeza de memória
  gc()
  
  # Criação do dataframe de resultados
  tibble(
    Trait = tr,
    Rep = r,
    Fold = f,
    R2_Train = round(cor(pred_T, yT), 3),
    R2_Valid = round(cor(pred_V, yV), 3),
    RMSE_Train = round(sqrt(mean((pred_T - yT)^2)), 3),
    RMSE_Valid = round(sqrt(mean((pred_V - yV)^2)), 3),
    GEBV_T = list(pred_T),
    GEBV_V = list(pred_V),
    imp = list(imp_df)
  )
}

# Finalização do cluster
stopCluster(cl)

# Salvando os resultados da validação cruzada
saveRDS(results_cv_RF, file = "output/real_results_cv_RF.rds")
```

```{r include=FALSE, eval=FALSE}
rm(combos_rf, results_cv_RF)
```

### 3.6. Boosting (GBM)

O Boosting é uma técnica de aprendizado de máquina que combina múltiplos modelos fracos para criar um modelo forte. Neste estudo, utilizamos o pacote `gbm` para implementar o Boosting, ajustando modelos com todos os marcadores genéticos.

```{r cv-gbm, message=FALSE, warning=FALSE, eval=FALSE}
# Configuração do cluster para paralelização
cl <- makeCluster(max(1, detectCores() - 1))
registerDoParallel(cl)

# Combinações de traits, repetições e dobras
combos_gbm <- expand.grid(
  trait = traits,
  rep = seq_len(nrept),
  fold = seq_len(nfolds),
  stringsAsFactors = FALSE
)

# Execução da validação cruzada para GBM
results_cv_GBM <- foreach(
  idx = seq_len(nrow(combos_gbm)),
  .packages = c("gbm", "dplyr", "tibble", "caret"),
  .combine = bind_rows
) %dopar% {
  # Extração dos parâmetros da combinação atual
  tr <- combos_gbm$trait[idx]
  r <- combos_gbm$rep[idx]
  f <- combos_gbm$fold[idx]
  
  # Preparação dos dados para o modelo
  valid_idx <- fold.list[[r]][[f]]
  train_idx <- setdiff(seq_len(nrow(pheno)), valid_idx)
  
  # Criando dados de treinamento e validação
  yT <- pheno[[tr]][train_idx]  # vetor
  xT <- geno[train_idx, ]
  yV <- pheno[[tr]][valid_idx]
  xV <- geno[valid_idx, ]
  
  # Ajuste do modelo GBM
  y <- pheno[[tr]]
  x <- geno
  
  # Ajuste do modelo GBM
  fit <-
    gbm.fit(
      x = xT,
      y = yT,
      distribution = "gaussian",
      n.trees = 500,
      interaction.depth = 2
    )
  
  # Predição nos conjuntos de treinamento e validação
  pred_T <- predict(fit, xT, n.trees = 500)
  pred_V <- predict(fit, xV, n.trees = 500)
  
  # Importância das variáveis
  imp_df <- data.frame(varImp(fit, scale = TRUE, value = "rss" , numTrees  = 500))
  
  # Adiciona informações de repetição e fold, mantendo nomes dos marcadores
  imp_df$marker <- rownames(imp_df)
  imp_df$Rep <- r
  imp_df$Fold <- f
  
  # Ajusta nomes das colunas e remove sufixo indesejado dos marcadores
  gc()
  
  # Criação do dataframe de resultados
  tibble(
    Trait = tr,
    Rep = r,
    Fold = f,
    R2_Train = round(cor(pred_T, yT), 3),
    R2_Valid = round(cor(pred_V, yV), 3),
    RMSE_Train = round(sqrt(mean((pred_T - yT)^2)), 3),
    RMSE_Valid = round(sqrt(mean((pred_V - yV)^2)), 3),
    GEBV_T = list(pred_T),
    GEBV_V = list(pred_V),
    imp = list(imp_df)
  )
}

# Finalização do cluster
stopCluster(cl)

# Salvando os resultados da validação cruzada
saveRDS(results_cv_GBM, file = "output/real_results_cv_GBM.rds")
```

```{r include=FALSE, eval=FALSE}
rm(combos_gbm, results_cv_GBM)
```

### 3.7. Perceptron Multicamadas (PMC)

O Perceptron Multicamadas (PMC) é uma rede neural feedforward que pode capturar relações complexas entre os marcadores genéticos e os fenótipos. Neste estudo, utilizamos o pacote `neuralnet` para implementar o PMC, ajustando modelos com diferentes configurações de camadas ocultas.

```{r cv-nn, message=FALSE, warning=FALSE, eval=FALSE}
# Configuração do cluster para paralelização
cl <- makeCluster(max(1, detectCores() - 1))
registerDoParallel(cl)

# Combinações de traits, repetições e dobras
combos_nn <- expand.grid(
  trait = traits,
  rep = seq_len(nrept),
  fold = seq_len(nfolds),
  h1 = c(1, 2, 4, 8, 16, 32),
  h2 = c(0, 1, 2, 4, 8, 16, 32),
  stringsAsFactors = FALSE
)

# Executando a validação cruzada para Perceptron Multicamadas (PMC)
results_cv_NN <- foreach(
  idx = seq_len(nrow(combos_nn)),
  .packages = c("ANN2", "neuralnet", "dplyr", "tibble"),
  .combine = bind_rows
) %dopar% {
  # Extração dos parâmetros da combinação atual
  tr <- combos_nn$trait[idx]
  r <- combos_nn$rep[idx]
  f <- combos_nn$fold[idx]
  h1 <- combos_nn$h1[idx]
  h2 <- combos_nn$h2[idx]
  hidden.layers <- case_when(h2 != 0 ~ c(h1, h2),
                             TRUE ~ h1)
  
  # Preparação dos dados para o modelo
  valid_idx <- fold.list[[r]][[f]]
  train_idx <- setdiff(seq_len(nrow(pheno)), valid_idx)
  
  # Criando dados de treinamento e validação
  yT <- pheno[[tr]][train_idx]  # vetor
  xT <- geno[train_idx, ]
  yV <- pheno[[tr]][valid_idx]
  xV <- geno[valid_idx, ]
  
  # Construção e Treinamento da Rede Neural
  NN <- neuralnetwork(
    X = xT,
    y = yT,
    hidden.layers = hidden.layers,
    regression = TRUE,
    activ.functions = "relu",
    n.epochs = 500,
    loss.type = "squared",
    val.prop = 0
  )
  
  # Predição nos conjuntos de treinamento e validação
  pred_T <- predict(NN, xT)$predictions
  pred_V <- predict(NN, xV)$predictions
  
  # Criação do dataframe de resultados
  tibble(
    Trait = tr,
    Rep = r,
    Fold = f,
    Hidden_Layers_1 = h1,
    Hidden_Layers_2 = h2,
    R2_Train = round(cor(pred_T, yT), 3),
    R2_Valid = round(cor(pred_V, yV), 3),
    RMSE_Train = round(sqrt(mean((pred_T - yT)^2)), 3),
    RMSE_Valid = round(sqrt(mean((pred_V - yV)^2)), 3),
    GEBV_T = list(pred_T),
    GEBV_V = list(pred_V)
  )
}

# Finalização do cluster
stopCluster(cl)

# Salvando os resultados da validação cruzada
saveRDS(results_cv_NN, file = "output/real_results_cv_NN.rds")
```

```{r include=FALSE, eval=FALSE}
rm(combos_nn, results_cv_NN)
gc()
```

## 4. Resultados Consolidados

Os resultados consolidados da validação cruzada para todos os métodos e traços são apresentados na tabela a seguir. Esta tabela resume as métricas de desempenho (R² e RMSE) para cada método, agrupadas por traço.

```{r results-all, echo=TRUE}
# Carregar resultados
results_cv_GBLUP_a <- readRDS("output/real_results_cv_GBLUP_a.rds")
results_cv_GBLUP_ad <- readRDS("output/real_results_cv_GBLUP_ad.rds")
results_cv_GBLUP_ade <- readRDS("output/real_results_cv_GBLUP_ade.rds")
results_cv_MARS_1 <- readRDS("output/real_results_cv_MARS_1.rds")
results_cv_MARS_2 <- readRDS("output/real_results_cv_MARS_2.rds")
results_cv_MARS_3 <- readRDS("output/real_results_cv_MARS_3.rds")
results_cv_DT <- readRDS("output/real_results_cv_DT.rds")
results_cv_Bag <- readRDS("output/real_results_cv_Bag.rds")
results_cv_RF <- readRDS("output/real_results_cv_RF.rds")
results_cv_GBM <- readRDS("output/real_results_cv_GBM.rds")
results_cv_NN <- readRDS("output/real_results_cv_NN.rds")

# Agrupa por Trait e configuração de neurônios
resumo_nn <- results_cv_NN %>%
  group_by(Trait, Hidden_Layers_1, Hidden_Layers_2) %>%
  summarise(
    R2_Valid_Mean   = mean(R2_Valid, na.rm = TRUE),
    R2_Train_Mean   = mean(R2_Train, na.rm = TRUE),
    RMSE_Valid_Mean = mean(RMSE_Valid, na.rm = TRUE),
    RMSE_Train_Mean = mean(RMSE_Train, na.rm = TRUE),
    R2_Valid_SD     = sd(R2_Valid, na.rm = TRUE),
    R2_Train_SD     = sd(R2_Train, na.rm = TRUE),
    RMSE_Valid_SD   = sd(RMSE_Valid, na.rm = TRUE),
    RMSE_Train_SD   = sd(RMSE_Train, na.rm = TRUE),
    .groups = "drop"
  )

# Exibe os melhores por característica com base no maior R²_Valid
melhores_config_por_trait <- resumo_nn %>%
  group_by(Trait) %>%
  slice_max(order_by = R2_Valid_Mean, n = 1) %>%
  arrange(Trait)

print(melhores_config_por_trait)


# Adicionar coluna Method e combinar todos
combined_results <- bind_rows(
  results_cv_GBLUP_a  %>% mutate(Method = "GBLUP_A"),
  results_cv_GBLUP_ad %>% mutate(Method = "GBLUP_AD"),
  results_cv_GBLUP_ade %>% mutate(Method = "GBLUP_ADE"),
  results_cv_MARS_1   %>% mutate(Method = "MARS_1"),
  results_cv_MARS_2   %>% mutate(Method = "MARS_2"),
  results_cv_MARS_3   %>% mutate(Method = "MARS_3"),
  results_cv_DT     %>% mutate(Method = "DT"),
  results_cv_Bag    %>% mutate(Method = "BAG"),
  results_cv_RF     %>% mutate(Method = "RF"),
  results_cv_GBM    %>% mutate(Method = "GBM")
)


# Resumir por Method e Trait
table_final <- combined_results %>%
  group_by(Method, Trait) %>%
  summarise(
    R2_Valid_Mean   = mean(R2_Valid, na.rm = TRUE),
    R2_Valid_SD     = sd(R2_Valid, na.rm = TRUE),
    RMSE_Valid_Mean = mean(RMSE_Valid, na.rm = TRUE),
    RMSE_Valid_SD   = sd(RMSE_Valid, na.rm = TRUE)
  ) %>%
  ungroup() %>% 
  bind_rows(
    melhores_config_por_trait %>%
      mutate(Method = "NN") %>%
      dplyr::select(Method, Trait, R2_Valid_Mean, R2_Valid_SD, RMSE_Valid_Mean, RMSE_Valid_SD)
  )

# Exibir tabela consolidada
table_final %>%
  arrange(Trait, Method) %>%
  mutate_if(is.numeric, round, 4) %>%
  kable(booktabs = TRUE, caption = "Resultados Consolidados por Método e Traço") %>%
  kable_styling(full_width = FALSE)
```


```{r results-all-save, echo=TRUE, include=FALSE}
writexl::write_xlsx(table_final, "output/real_results_consolidated_10r_3f.xlsx")
```

Nenhum método se sobressaiu em todas as características. Os ensembles de árvores (GBM, BAG, RF) ofereceram consistência e os menores erros médios em BM e Cer, mas não capturaram a variabilidade genética (R² negativas). As redes neurais, por sua vez, foram as únicas a gerar R² positivas em todos os traços, porém sacrificaram precisão, refletida em RMSE elevados. Os modelos GBLUP apresentaram acurácia limitada e alto erro em todas as análises. Esses resultados sugerem que combinações de abordagens — por exemplo, integrando as previsões de árvores e redes neurais ou incorporando covariáveis genômicas adicionais — podem ser necessárias para otimizar a seleção genômica em Coffea arabica.


## 5. Conclusão

Neste estudo, avaliamos o desempenho de diferentes métodos de predição genômica em um conjunto de dados real de _Cofea arabica_.
Os resultados indicam que não há um único método que se destaque em todas as características fenotípicas. Os ensembles de árvores, como GBM, BAG e RF, mostraram-se consistentes e com menores erros médios, mas falharam em capturar a variabilidade genética. As redes neurais foram as únicas a gerar R² positivos em todos os traços, embora com RMSE elevados. Os modelos GBLUP apresentaram acurácia limitada e alto erro.

