---
title: "GWS - Dados Simulados"
author: 
  - Costa, W. G.^[Weverton Gomes da Costa, Pós-Doutorando, Departamento de Estatística - Universidade Federal de Viçosa, wevertonufv@gmail.com]
date: "`r Sys.Date()`"
site: workflowr::wflow_site
url: https://wevertongomescosta.github.io/Machine-learning-e-redes-neurais-artificiais-no-melhoramento-genetico-do-cafeeiro//
output:
  workflowr::wflow_html:
    toc: TRUE
  highlight: github
editor_options:
  chunk_output_type: console
github-repo: wevertongomescosta/Machine-learning-e-redes-neurais-artificiais-no-melhoramento-genetico-do-cafeeiro
---


## Bibliotecas

```{r setup, message=FALSE, warning=FALSE}
library(cvTools)
library(kableExtra)
library(parallel)
library(doParallel)
library(foreach)
library(sommer)
library(earth)
library(rpart)
library(randomForest)
library(gbm)
library(neuralnet)
library(ANN2)
library(tidyverse)
library(caret)
```

## Carregamento dos Dados

### Dados Fenotípicos

```{r load-pheno}
pheno <- read.table("data/dados_simulados/DG#gen_F2_Vfen.txt", header = FALSE) %>%
  rownames_to_column(var = "ID") %>%
  mutate(ID = as.factor(ID))
```

### Dados Genotípicos

```{r load-geno}
geno <- read.table("data/dados_simulados/genoma_mapa.txt", header = FALSE)
colnames(geno) <- 1:ncol(geno)
geno <- t(geno)
```

## Preparação para Validação Cruzada

```{r params}
nfolds <- 5
nrept  <- 5
traits <- colnames(pheno)[-1]

set.seed(123)
# Alinhamento de IDs
pheno <- pheno[order(pheno$ID), ]
geno  <- geno[order(rownames(geno)), ]
stopifnot(all(rownames(geno) == as.character(pheno$ID)))
geno <- geno - 1

# Generating fold list
fold.list <- vector("list", length = nrept)
for (r in seq_len(nrept)) {
  folds <- cvFolds(
    n = nrow(pheno),
    K = nfolds,
    R = r,
    type = "random"
  )
  df <- cbind(folds$which, folds$subsets)
  fold.list[[r]] <- split(df[, 2], df[, 1])
}
```

## 1. G-BLUP

O modelo G-BLUP (Genomic Best Linear Unbiased Prediction) é uma abordagem amplamente utilizada para predição genômica, que considera tanto os efeitos aditivos quanto os efeitos de dominância dos marcadores genéticos. Neste estudo, implementamos três variantes do G-BLUP: Aditivo, Aditivo-Dominante e Aditivo-Dominante-Epistástico.

O modelo é implementado utilizando a função `mmes` do pacote `sommer`, que permite ajustar modelos mistos com estruturas de parentesco complexas. A validação cruzada é realizada para avaliar a acurácia preditiva do modelo.

### 1.1 G-BLUP Aditivo


Para o modelo G-BLUP aditivo, utilizamos a matriz de parentesco aditivo (K) calculada a partir dos dados genotípicos. Este modelo assume que os efeitos dos marcadores são puramente aditivos, sem considerar interações de dominância ou epistasia.

```{r build-K}
K <- A.mat(geno)
```

```{r cv-gblup, message=FALSE, warning=FALSE, eval = FALSE}
cl <- makeCluster(max(1, detectCores() - 1))
registerDoParallel(cl)

combos <- expand.grid(
  trait = traits,
  rep = seq_len(nrept),
  fold = seq_len(nfolds),
  stringsAsFactors = FALSE
)

results_cv_GBLUP_a <- foreach(
  idx = seq_len(nrow(combos)),
  .packages = c("sommer", "dplyr", "tibble"),
  .combine = bind_rows
) %dopar% {
  # Extração dos parâmetros do grid
  tr <- combos$trait[idx]
  r <- combos$rep[idx]
  f <- combos$fold[idx]
  
  # Seleção dos dados fenotípicos e matrizes de parentesco
  ph <- pheno[,c("ID", all_of(tr))]
  K1 <- K[ph$ID, ph$ID]
  td <- ph
  
  # Definição dos índices de validação cruzada
  val_idx <- fold.list[[r]][[f]]
  td[val_idx, tr] <- NA
  
  # Ajuste do modelo G-BLUP aditivo
  fit <- mmes(
    fixed = as.formula(paste(tr, "~ 1")),
    random = ~ vsm(ism(ID), Gu = K1),
    data = td,
    rcov = ~ units
  )
  
  # Predição e métricas
  pred <- data.frame(yhat = fit$u + fit$b[[1]], ph)
  
  # Cálculo dos GEBVs para treino e validação
  pred_T <- pred[!(pred$ID %in% val_idx), "yhat"]
  truth_T <- pred[[tr]][!(pred$ID %in% val_idx)]
  pred_V <- pred[pred$ID %in% val_idx, "yhat"]
  truth_V <- pred[[tr]][pred$ID %in% val_idx]
  
  # Criação do tibble com os resultados
  tibble(
    Trait = tr,
    Rep = r,
    Fold = f,
    R2_Train = round(cor(pred_T, truth_T), 4),
    R2_Valid = round(cor(pred_V, truth_V), 4),
    RMSE_Train = round(sqrt(mean((pred_T - truth_T)^2)), 4),
    RMSE_Valid = round(sqrt(mean((pred_V - truth_V)^2)), 4),
    GEBV_T = list(pred_T),
    GEBV_V = list(pred_V)
  )
}

stopCluster(cl)

saveRDS(results_cv_GBLUP_a, file = "output/results_cv_GBLUP_a.rds")
```

### 1.2 G-BLUP Aditivo-Dominante

Para o modelo G-BLUP aditivo-dominante, utilizamos a matriz de parentesco aditivo-dominante (K) que considera tanto os efeitos aditivos quanto os de dominância dos marcadores genéticos. Este modelo é mais complexo e pode capturar interações entre alelos.

```{r build-K-ad}
K <- A.mat(geno)
D <- D.mat(geno)
```

```{r cv-gblup-ad, message=FALSE, warning=FALSE, eval = FALSE}
cl <- makeCluster(max(1, detectCores() - 1))
registerDoParallel(cl)

combos_ad <- expand.grid(
  trait = traits,
  rep = seq_len(nrept),
  fold = seq_len(nfolds),
  stringsAsFactors = FALSE
)

results_cv_GBLUP_ad <- foreach(
  idx = seq_len(nrow(combos_ad)),
  .packages = c("sommer", "dplyr", "tibble"),
  .combine = bind_rows
) %dopar% {
  idx=1
  # Extração dos parâmetros do grid
  tr <- combos_ad$trait[idx]
  r <- combos_ad$rep[idx]
  f <- combos_ad$fold[idx]
  
  # Seleção dos dados fenotípicos e matrizes de parentesco
  ph <- pheno[,c("ID", all_of(tr))]
  K1 <- K[ph$ID, ph$ID]
  D1 <- D[ph$ID, ph$ID]
  
  # Criação dos IDs para os efeitos aditivo e dominante
  td <- ph
  td$IDD <- td$ID
  
  # Definição dos índices de validação cruzada
  val_idx <- fold.list[[r]][[f]]
  td[val_idx, tr] <- NA
  
  # Ajuste do modelo G-BLUP aditivo-dominante
  fit <- mmes(
    fixed = as.formula(paste(tr, "~ 1")),
    random = ~ vsm(ism(ID), Gu = K1) + vsm(ism(IDD), Gu = D1),
    data = td,
    rcov = ~ units
  )
  
  # Extração dos preditos e verdadeiros valores
  pred_a <- fit$uList$`vsm(ism(ID), Gu = K1`
  pred_d <- fit$uList$`vsm(ism(IDD), Gu = D1`
  
  # Soma dos preditos aditivos e dominantes
  pred <- pred_a + pred_d + fit$b[[1]]
  truth <- ph[[tr]]
  
  # Predição e métricas
  pred <- data.frame(pred, ph)
  
  # Cálculo dos GEBVs para treino e validação
  pred_T <- pred[-val_idx, "mu"]
  truth_T <- pred[[tr]][-val_idx]
  pred_V <- pred[val_idx, "mu"]
  truth_V <- pred[[tr]][val_idx]
  
  # Criação do tibble com os resultados
  tibble(
    Trait = tr,
    Rep = r,
    Fold = f,
    R2_Train = round(cor(pred_T, truth_T), 4),
    R2_Valid = round(cor(pred_V, truth_V), 4),
    RMSE_Train = round(sqrt(mean((pred_T - truth_T)^2)), 4),
    RMSE_Valid = round(sqrt(mean((pred_V - truth_V)^2)), 4),
    GEBV_T = list(pred_T),
    GEBV_V = list(pred_V)
  )
}

stopCluster(cl)

saveRDS(results_cv_GBLUP_ad, file = "output/results_cv_GBLUP_ad.rds")
```

### 1.3 G-BLUP Aditivo-Dominante-Epistástico

Para o modelo G-BLUP aditivo-dominante-epistástico, utilizamos a matriz de parentesco que inclui efeitos epistáticos. Este modelo é o mais complexo e pode capturar interações entre múltiplos marcadores.

```{r build-K-ad-de}
K <- A.mat(geno)
D <- D.mat(geno)
E <- E.mat(geno)
```


```{r cv-gblup-ade, message=FALSE, warning=FALSE, eval = FALSE}
cl <- makeCluster(max(1, detectCores() - 1))
registerDoParallel(cl)

combos_ade <- expand.grid(
  trait = traits,
  rep = seq_len(nrept),
  fold = seq_len(nfolds),
  stringsAsFactors = FALSE
)

results_cv_GBLUP_ade <- foreach(
  idx = seq_len(nrow(combos_ade)),
  .packages = c("sommer", "dplyr", "tibble"),
  .combine = bind_rows
) %dopar% {
  # Extração dos parâmetros do grid
  tr <- combos_ade$trait[idx]
  r <- combos_ade$rep[idx]
  f <- combos_ade$fold[idx]
  
  # Seleção dos dados fenotípicos e matrizes de parentesco
  ph <- pheno[,c("ID", all_of(tr))]
  K1 <- K[ph$ID, ph$ID]
  D1 <- D[ph$ID, ph$ID]
  E1 <- E[ph$ID, ph$ID]
  
  # Criação dos IDs para os efeitos aditivo, dominante e epistático 
  td <- ph
  td$IDD <- td$ID
  td$IDE <- td$ID
  
  # Definição dos índices de validação cruzada
  val_idx <- fold.list[[r]][[f]]
  td[val_idx, tr] <- NA
  
  # Ajuste do modelo G-BLUP aditivo-dominante-epistástico
  fit <- mmes(
    fixed = as.formula(paste(tr, "~ 1")),
    random = ~ vsm(ism(ID), Gu = K1) + vsm(ism(IDD), Gu = D1) + vsm(ism(IDE), Gu = E1),
    data = td,
    rcov = ~ units
  )
  
  # Extração dos preditos e verdadeiros valores
  pred_a <- fit$uList$`vsm(ism(ID), Gu = K1`
  pred_d <- fit$uList$`vsm(ism(IDD), Gu = D1`
  pred_e <- fit$uList$`vsm(ism(IDE), Gu = E1`
  
  # Soma dos preditos aditivos e dominantes
  pred <- pred_a + pred_d + pred_e + fit$b[[1]]
  truth <- ph[[tr]]
  
  # Predição e métricas
  pred <- data.frame(pred, ph)
  
  # Cálculo dos GEBVs para treino e validação
  pred_T <- pred[-val_idx, "mu"]
  truth_T <- pred[[tr]][-val_idx]
  pred_V <- pred[val_idx, "mu"]
  truth_V <- pred[[tr]][val_idx]
  
  # Criação do tibble com os resultados
  tibble(
    Trait = tr,
    Rep = r,
    Fold = f,
    R2_Train = round(cor(pred_T, truth_T), 4),
    R2_Valid = round(cor(pred_V, truth_V), 4),
    RMSE_Train = round(sqrt(mean((pred_T - truth_T)^2)), 4),
    RMSE_Valid = round(sqrt(mean((pred_V - truth_V)^2)), 4),
    GEBV_T = list(pred_T),
    GEBV_V = list(pred_V)
  )
}

stopCluster(cl)

saveRDS(results_cv_GBLUP_ade, file = "output/results_cv_GBLUP_ade.rds")
```


## 2. MARS

### 2.1 MARS 1

```{r cv-mars1, message=FALSE, warning=FALSE, eval = FALSE}
cl <- makeCluster(max(1, detectCores() - 1))
registerDoParallel(cl)

combos_mars <- expand.grid(
  trait = traits,
  rep = seq_len(nrept),
  fold = seq_len(nfolds),
  stringsAsFactors = FALSE
)

results_cv_MARS_1 <- foreach(
  idx = seq_len(nrow(combos_mars)),
  .packages = c("earth", "dplyr", "tibble"),
  .combine = bind_rows
) %dopar% {
  
  tr <- combos_mars$trait[idx]
  r <- combos_mars$rep[idx]
  f <- combos_mars$fold[idx]
  
  valid_idx <- fold.list[[r]][[f]]
  train_idx <- setdiff(seq_len(nrow(pheno)), valid_idx)
  
  yT <- pheno[train_idx, tr]
  xT <- geno[train_idx, ]
  yV <- pheno[valid_idx, tr]
  xV <- geno[valid_idx, ]
  
  fit <- earth(x = xT, y = yT, degree = 1)
  
  pred_T <- predict(fit, xT)
  pred_V <- predict(fit, xV)
  
  # Extrair importância das variáveis
  imp <- evimp(fit, trim = FALSE)
  
  # Seleciona colunas relevantes e converte para data.frame
  imp_df <- as.data.frame(imp[, c("rss", "nsubsets")])  # rss: Overall importance
  
  # Adiciona informações de repetição e fold, mantendo nomes dos marcadores
  imp_df$marker <- rownames(imp_df)
  imp_df$Rep <- r
  imp_df$Fold <- f
  
  # Ajusta nomes das colunas e remove sufixo indesejado dos marcadores
  imp_df <- imp_df %>%
    select(Overall = rss, marker, Rep, Fold) %>%
    mutate(marker = stringr::str_replace_all(marker, "-unused", ""))
   
  gc() 
  
  tibble(
    Trait = tr,
    Degree = 1,
    Rep = r,
    Fold = f,
    R2_Train = round(cor(pred_T, yT), 4),
    R2_Valid = round(cor(pred_V, yV), 4),
    RMSE_Train = round(sqrt(mean((pred_T - yT)^2)), 4),
    RMSE_Valid = round(sqrt(mean((pred_V - yV)^2)), 4),
    GEBV_T = list(pred_T),
    GEBV_V = list(pred_V),
    imp = list(imp_df)
  )
}

stopCluster(cl)

saveRDS(results_cv_MARS_1, file = "output/results_cv_MARS_1.rds")
```

### 2.2 MARS 2

```{r cv-mars2, message=FALSE, warning=FALSE, eval = FALSE}
cl <- makeCluster(max(1, detectCores() - 1))
registerDoParallel(cl)

combos_mars <- expand.grid(
  trait = traits,
  rep = seq_len(nrept),
  fold = seq_len(nfolds),
  stringsAsFactors = FALSE
)

results_cv_MARS_2 <- foreach(
  idx = seq_len(nrow(combos_mars)),
  .packages = c("earth", "dplyr", "tibble"),
  .combine = bind_rows
) %dopar% {
  
  tr <- combos_mars$trait[idx]
  r <- combos_mars$rep[idx]
  f <- combos_mars$fold[idx]
  
  valid_idx <- fold.list[[r]][[f]]
  train_idx <- setdiff(seq_len(nrow(pheno)), valid_idx)
  
  yT <- pheno[train_idx, tr]
  xT <- geno[train_idx, ]
  yV <- pheno[valid_idx, tr]
  xV <- geno[valid_idx, ]
  
  fit <- earth(x = xT, y = yT, degree = 2)
  
  pred_T <- predict(fit, xT)
  pred_V <- predict(fit, xV)
  
  # Extrair importância das variáveis
  imp <- evimp(fit, trim = FALSE)
  
  # Seleciona colunas relevantes e converte para data.frame
  imp_df <- as.data.frame(imp[, c("rss", "nsubsets")])  # rss: Overall importance
  
  # Adiciona informações de repetição e fold, mantendo nomes dos marcadores
  imp_df$marker <- rownames(imp_df)
  imp_df$Rep <- r
  imp_df$Fold <- f
  
  # Ajusta nomes das colunas e remove sufixo indesejado dos marcadores
  imp_df <- imp_df %>%
    select(Overall = rss, marker, Rep, Fold) %>%
    mutate(marker = stringr::str_replace_all(marker, "-unused", ""))
  
  gc()  
  
  tibble(
    Trait = tr,
    Degree = 2,
    Rep = r,
    Fold = f,
    R2_Train = round(cor(pred_T, yT), 4),
    R2_Valid = round(cor(pred_V, yV), 4),
    RMSE_Train = round(sqrt(mean((pred_T - yT)^2)), 4),
    RMSE_Valid = round(sqrt(mean((pred_V - yV)^2)), 4),
    GEBV_T = list(pred_T),
    GEBV_V = list(pred_V),
    imp = list(imp_df)
  )
}

stopCluster(cl)

saveRDS(results_cv_MARS_2, file = "output/results_cv_MARS_2.rds")
```

### 2.3 MARS 3

```{r cv-mars3, message=FALSE, warning=FALSE, eval = FALSE}
cl <- makeCluster(max(1, detectCores() - 1))
registerDoParallel(cl)

combos_mars <- expand.grid(
  trait = traits,
  rep = seq_len(nrept),
  fold = seq_len(nfolds),
  stringsAsFactors = FALSE
)

results_cv_MARS_3 <- foreach(
  idx = seq_len(nrow(combos_mars)),
  .packages = c("earth", "dplyr", "tibble"),
  .combine = bind_rows
) %dopar% {
  
  tr <- combos_mars$trait[idx]
  r <- combos_mars$rep[idx]
  f <- combos_mars$fold[idx]
  
  valid_idx <- fold.list[[r]][[f]]
  train_idx <- setdiff(seq_len(nrow(pheno)), valid_idx)
  
  yT <- pheno[train_idx, tr]
  xT <- geno[train_idx, ]
  yV <- pheno[valid_idx, tr]
  xV <- geno[valid_idx, ]
  
  fit <- earth(x = xT, y = yT, degree = 3)
  
  pred_T <- predict(fit, xT)
  pred_V <- predict(fit, xV)
  
  # Extrair importância das variáveis
  imp <- evimp(fit, trim = FALSE)
  
  # Seleciona colunas relevantes e converte para data.frame
  imp_df <- as.data.frame(imp[, c("rss", "nsubsets")])  # rss: Overall importance
  
  # Adiciona informações de repetição e fold, mantendo nomes dos marcadores
  imp_df$marker <- rownames(imp_df)
  imp_df$Rep <- r
  imp_df$Fold <- f
  
  # Ajusta nomes das colunas e remove sufixo indesejado dos marcadores
  imp_df <- imp_df %>%
    select(Overall = rss, marker, Rep, Fold) %>%
    mutate(marker = stringr::str_replace_all(marker, "-unused", ""))
  
  gc()  
  
  tibble(
    Trait = tr,
    Degree = 3,
    Rep = r,
    Fold = f,
    R2_Train = round(cor(pred_T, yT), 4),
    R2_Valid = round(cor(pred_V, yV), 4),
    RMSE_Train = round(sqrt(mean((pred_T - yT)^2)), 4),
    RMSE_Valid = round(sqrt(mean((pred_V - yV)^2)), 4),
    GEBV_T = list(pred_T),
    GEBV_V = list(pred_V),
    imp = list(imp_df)
  )
}

stopCluster(cl)

saveRDS(results_cv_MARS_3, file = "output/results_cv_MARS_3.rds")
```

## 3. Decision Tree

```{r cv-dt, message=FALSE, warning=FALSE, eval = FALSE}
cl <- makeCluster(max(1, detectCores() - 1))
registerDoParallel(cl)

combos_dt <- expand.grid(
  trait = traits,
  rep = seq_len(nrept),
  fold = seq_len(nfolds),
  stringsAsFactors = FALSE
)

results_cv_DT <- foreach(
  idx = seq_len(nrow(combos_dt)),
  .packages = c("rpart", "dplyr", "tibble", "caret"),
  .combine = bind_rows
) %dopar% {
  tr <- combos_dt$trait[idx]
  r <- combos_dt$rep[idx]
  f <- combos_dt$fold[idx]
  
  valid_idx <- fold.list[[r]][[f]]
  train_idx <- setdiff(seq_len(nrow(pheno)), valid_idx)
  
  yT <- pheno[[tr]][train_idx]  # vetor
  xT <- data.frame(geno[train_idx, ])
  yV <- pheno[[tr]][valid_idx]
  xV <- data.frame(geno[valid_idx, ])
  
  fit <- rpart(yT ~ ., data = xT)
  
  pred_T <- predict(fit, xT)
  pred_V <- predict(fit, xV)
  
  imp_df <- data.frame(varImp(fit, scale = TRUE, value = "rss"))
  # Adiciona informações de repetição e fold, mantendo nomes dos marcadores
  imp_df$marker <- rownames(imp_df)
  imp_df$Rep <- r
  imp_df$Fold <- f
  
  gc()
  
  tibble(
    Trait = tr,
    Rep = r,
    Fold = f,
    R2_Train = round(cor(pred_T, yT), 3),
    R2_Valid = round(cor(pred_V, yV), 3),
    RMSE_Train = round(sqrt(mean((pred_T - yT)^2)), 3),
    RMSE_Valid = round(sqrt(mean((pred_V - yV)^2)), 3),
    GEBV_T = list(pred_T),
    GEBV_V = list(pred_V),
    imp = list(imp_df)
  )
}

stopCluster(cl)

saveRDS(results_cv_DT, file = "output/results_cv_DT.rds")
```

## 4. Bagging

```{r cv-bag, message=FALSE, warning=FALSE, eval = FALSE}
cl <- makeCluster(max(1, detectCores() - 1))
registerDoParallel(cl)

combos_bag <- expand.grid(
  trait = traits,
  rep = seq_len(nrept),
  fold = seq_len(nfolds),
  stringsAsFactors = FALSE
)

results_cv_Bag <- foreach(
  idx = seq_len(nrow(combos_bag)),
  .packages = c("randomForest", "dplyr", "tibble", "caret"),
  .combine = bind_rows
) %dopar% {
  tr <- combos_bag$trait[idx]
  r <- combos_bag$rep[idx]
  f <- combos_bag$fold[idx]
  
  valid_idx <- fold.list[[r]][[f]]
  train_idx <- setdiff(seq_len(nrow(pheno)), valid_idx)
  
  yT <- pheno[[tr]][train_idx]  # vetor
  xT <- geno[train_idx, ]
  yV <- pheno[[tr]][valid_idx]
  xV <- geno[valid_idx, ]
  
  fit <- randomForest(x = xT, y = yT, mtry = ncol(xT))

  pred_T <- predict(fit, xT)
  pred_V <- predict(fit, xV)
  
  imp_df <- data.frame(varImp(fit, scale = TRUE, value = "rss"))
  # Adiciona informações de repetição e fold, mantendo nomes dos marcadores
  imp_df$marker <- rownames(imp_df)
  imp_df$Rep <- r
  imp_df$Fold <- f
  
  gc()
  
  tibble(
    Trait = tr,
    Rep = r,
    Fold = f,
    R2_Train = round(cor(pred_T, yT), 3),
    R2_Valid = round(cor(pred_V, yV), 3),
    RMSE_Train = round(sqrt(mean((pred_T - yT)^2)), 3),
    RMSE_Valid = round(sqrt(mean((pred_V - yV)^2)), 3),
    GEBV_T = list(pred_T),
    GEBV_V = list(pred_V),
    imp = list(imp_df)
  )
}

stopCluster(cl)

saveRDS(results_cv_Bag, file = "output/results_cv_Bag.rds")
```

## 5. Random Forest

```{r cv-rf, message=FALSE, warning=FALSE, eval = FALSE}
cl <- makeCluster(max(1, detectCores() - 1))
registerDoParallel(cl)

combos_rf <- expand.grid(
  trait = traits,
  rep = seq_len(nrept),
  fold = seq_len(nfolds),
  stringsAsFactors = FALSE
)

results_cv_RF <- foreach(
  idx = seq_len(nrow(combos_rf)),
  .packages = c("randomForest", "dplyr", "tibble", "caret"),
  .combine = bind_rows
) %dopar% {
  tr <- combos_rf$trait[idx]
  r <- combos_rf$rep[idx]
  f <- combos_rf$fold[idx]
  
  valid_idx <- fold.list[[r]][[f]]
  train_idx <- setdiff(seq_len(nrow(pheno)), valid_idx)
  
  yT <- pheno[[tr]][train_idx]  # vetor
  xT <- geno[train_idx, ]
  yV <- pheno[[tr]][valid_idx]
  xV <- geno[valid_idx, ]
  
  fit <- randomForest(xT, yT, mtry = floor(ncol(xT) / 3), ntree = 500)
  
  pred_T <- predict(fit, xT)
  pred_V <- predict(fit, xV)
  
  imp_df <- data.frame(varImp(fit, scale = TRUE, value = "rss"))
  # Adiciona informações de repetição e fold, mantendo nomes dos marcadores
  imp_df$marker <- rownames(imp_df)
  imp_df$Rep <- r
  imp_df$Fold <- f
  
  gc()
  
  tibble(
    Trait = tr,
    Rep = r,
    Fold = f,
    R2_Train = round(cor(pred_T, yT), 3),
    R2_Valid = round(cor(pred_V, yV), 3),
    RMSE_Train = round(sqrt(mean((pred_T - yT)^2)), 3),
    RMSE_Valid = round(sqrt(mean((pred_V - yV)^2)), 3),
    GEBV_T = list(pred_T),
    GEBV_V = list(pred_V),
    imp = list(imp_df)
  )
}

stopCluster(cl)

saveRDS(results_cv_RF, file = "output/results_cv_RF.rds")
```

## 6. Boosting (GBM)

```{r cv-gbm, message=FALSE, warning=FALSE, eval = FALSE}
cl <- makeCluster(max(1, detectCores() - 1))
registerDoParallel(cl)

combos_gbm <- expand.grid(
  trait = traits,
  rep = seq_len(nrept),
  fold = seq_len(nfolds),
  stringsAsFactors = FALSE
)

results_cv_GBM <- foreach(
  idx = seq_len(nrow(combos_gbm)),
  .packages = c("gbm", "dplyr", "tibble", "caret"),
  .combine = bind_rows
) %dopar% {
  tr <- combos_gbm$trait[idx]
  r <- combos_gbm$rep[idx]
  f <- combos_gbm$fold[idx]
  
  valid_idx <- fold.list[[r]][[f]]
  train_idx <- setdiff(seq_len(nrow(pheno)), valid_idx)
  
  yT <- pheno[[tr]][train_idx]  # vetor
  xT <- geno[train_idx, ]
  yV <- pheno[[tr]][valid_idx]
  xV <- geno[valid_idx, ]
  
  fit <- gbm(
    yT ~ .,
    data = data.frame(yT, xT),
    distribution = "gaussian",
    n.trees = 500,
    interaction.depth = 2
  )
  
  pred_T <- predict(fit, data.frame(xT), n.trees = 500)
  pred_V <- predict(fit, data.frame(xV), n.trees = 500)
  
  imp_df <- data.frame(varImp(fit, scale = TRUE, value = "rss" , numTrees  = 500))
  # Adiciona informações de repetição e fold, mantendo nomes dos marcadores
  imp_df$marker <- rownames(imp_df)
  imp_df$Rep <- r
  imp_df$Fold <- f
  
  gc()
  
  tibble(
    Trait = tr,
    Rep = r,
    Fold = f,
    R2_Train = round(cor(pred_T, yT), 3),
    R2_Valid = round(cor(pred_V, yV), 3),
    RMSE_Train = round(sqrt(mean((pred_T - yT)^2)), 3),
    RMSE_Valid = round(sqrt(mean((pred_V - yV)^2)), 3),
    GEBV_T = list(pred_T),
    GEBV_V = list(pred_V),
    imp = list(imp_df)
  )
}

stopCluster(cl)

saveRDS(results_cv_GBM, file = "output/results_cv_GBM.rds")
```

## 7. Perceptron Multicamadas (PMC)

```{r cv-nn, message=FALSE, warning=FALSE, eval = FALSE}
cl <- makeCluster(max(1, detectCores() - 1))
registerDoParallel(cl)

combos_nn <- expand.grid(
  trait = traits,
  rep = seq_len(nrept),
  fold = seq_len(nfolds),
  h1 = c(1, 2, 4, 8, 16, 32),
  h2 = c(0, 1, 2, 4, 8, 16, 32),
  stringsAsFactors = FALSE
)


results_cv_NN <- foreach(
  idx = seq_len(nrow(combos_nn)),
  .packages = c("ANN2", "neuralnet", "dplyr", "tibble"),
  .combine = bind_rows
) %dopar% {

  tr <- combos_nn$trait[idx]
  r <- combos_nn$rep[idx]
  f <- combos_nn$fold[idx]
  h1 <- combos_nn$h1[idx]
  h2 <- combos_nn$h2[idx]
  
  hidden.layers <- case_when(h2 != 0 ~ c(h1, h2),
                             TRUE ~ h1)
  
  valid_idx <- fold.list[[r]][[f]]
  train_idx <- setdiff(seq_len(nrow(pheno)), valid_idx)
  
  yT <- pheno[[tr]][train_idx]  # vetor
  xT <- geno[train_idx, ]
  yV <- pheno[[tr]][valid_idx]
  xV <- geno[valid_idx, ]
  
  # Construção e Treinamento da Rede Neural
  NN <- neuralnetwork(
    X = xT,
    y = yT,
    hidden.layers = hidden.layers,
    regression = TRUE,
    activ.functions = "relu",
    n.epochs = 500,
    loss.type = "squared",
    val.prop = 0
  )
  
  pred_T <- predict(NN, xT)$predictions
  pred_V <- predict(NN, xV)$predictions
  
  tibble(
    Trait = tr,
    Rep = r,
    Fold = f,
    Hidden_Layers_1 = h1,
    Hidden_Layers_2 = h2,
    R2_Train = round(cor(pred_T, yT), 3),
    R2_Valid = round(cor(pred_V, yV), 3),
    RMSE_Train = round(sqrt(mean((pred_T - yT)^2)), 3),
    RMSE_Valid = round(sqrt(mean((pred_V - yV)^2)), 3),
    GEBV_T = list(pred_T),
    GEBV_V = list(pred_V)
  )
}

stopCluster(cl)

saveRDS(results_cv_NN, file = "output/results_cv_NN.rds")
```


## Resultados Consolidados

```{r results-all, echo=TRUE}
# Carregar resultados
results_cv_GBLUP_a <- readRDS("output/results_cv_GBLUP_a.rds")
results_cv_GBLUP_ad <- readRDS("output/results_cv_GBLUP_ad.rds")
results_cv_GBLUP_ade <- readRDS("output/results_cv_GBLUP_ade.rds")
results_cv_MARS_1 <- readRDS("output/results_cv_MARS_1.rds")
results_cv_MARS_2 <- readRDS("output/results_cv_MARS_2.rds")
results_cv_MARS_3 <- readRDS("output/results_cv_MARS_3.rds")
results_cv_DT <- readRDS("output/results_cv_DT.rds")
results_cv_Bag <- readRDS("output/results_cv_Bag.rds")
results_cv_RF <- readRDS("output/results_cv_RF.rds")
results_cv_GBM <- readRDS("output/results_cv_GBM.rds")
results_cv_NN <- readRDS("output/results_cv_NN.rds")
  

# Agrupa por Trait e configuração de neurônios
resumo_nn <- results_cv_NN %>%
  group_by(Trait, Hidden_Layers_1, Hidden_Layers_2) %>%
  summarise(
    R2_Valid_Mean   = mean(R2_Valid, na.rm = TRUE),
    R2_Train_Mean   = mean(R2_Train, na.rm = TRUE),
    RMSE_Valid_Mean = mean(RMSE_Valid, na.rm = TRUE),
    RMSE_Train_Mean = mean(RMSE_Train, na.rm = TRUE),
    R2_Valid_SD     = sd(R2_Valid, na.rm = TRUE),
    R2_Train_SD     = sd(R2_Train, na.rm = TRUE),
    RMSE_Valid_SD   = sd(RMSE_Valid, na.rm = TRUE),
    RMSE_Train_SD   = sd(RMSE_Train, na.rm = TRUE),
    .groups = "drop"
  )

# Exibe os melhores por característica com base no maior R²_Valid
melhores_config_por_trait <- resumo_nn %>%
  group_by(Trait) %>%
  slice_max(order_by = R2_Valid_Mean, n = 1) %>%
  arrange(Trait)

print(melhores_config_por_trait)


# Adicionar coluna Method e combinar todos
combined_results <- bind_rows(
  results_cv_GBLUP_a  %>% mutate(Method = "GBLUP_a"),
  results_cv_GBLUP_ad %>% mutate(Method = "GBLUP_ad"),
  results_cv_GBLUP_ade %>% mutate(Method = "GBLUP_ade"),
  results_cv_MARS_1   %>% mutate(Method = "MARS_1"),
  results_cv_MARS_2   %>% mutate(Method = "MARS_2"),
  results_cv_MARS_3   %>% mutate(Method = "MARS_3"),
  results_cv_DT     %>% mutate(Method = "DT"),
  results_cv_Bag    %>% mutate(Method = "BAG"),
  results_cv_RF     %>% mutate(Method = "RF"),
  results_cv_GBM    %>% mutate(Method = "GBM")
)


# Resumir por Method e Trait
table_final <- combined_results %>%
  group_by(Method, Trait) %>%
  summarise(
    R2_Valid_Mean   = mean(R2_Valid, na.rm = TRUE),
    R2_Valid_SD     = sd(R2_Valid, na.rm = TRUE),
    RMSE_Valid_Mean = mean(RMSE_Valid, na.rm = TRUE),
    RMSE_Valid_SD   = sd(RMSE_Valid, na.rm = TRUE)
  ) %>%
  ungroup() %>% 
  bind_rows(
    melhores_config_por_trait %>%
      mutate(Method = "NN") %>%
      dplyr::select(Method, Trait, R2_Valid_Mean, R2_Valid_SD, RMSE_Valid_Mean, RMSE_Valid_SD)
  )

# Exibir tabela consolidada
table_final %>%
  arrange(Trait, Method) %>%
  mutate_if(is.numeric, round, 4) %>%
  kable(booktabs = TRUE, caption = "Resultados Consolidados por Método e Traço") %>%
  kable_styling(full_width = FALSE)

# Salvar tabela consolidada
writexl::write_xlsx(table_final, "output/simulated_results_consolidated.xlsx")
```

