---
title: "GWS - Dados Reais"
author: 
  - Costa, W. G.^[Weverton Gomes da Costa, Pós-Doutorando, Departamento de Estatística - Universidade Federal de Viçosa, wevertonufv@gmail.com]
date: "`r Sys.Date()`"
site: workflowr::wflow_site
url: https://wevertongomescosta.github.io/Machine-learning-e-redes-neurais-artificiais-no-melhoramento-genetico-do-cafeeiro//
output:
  workflowr::wflow_html:
    toc: FALSE
  highlight: github
editor_options:
  chunk_output_type: console
github-repo: wevertongomescosta/Machine-learning-e-redes-neurais-artificiais-no-melhoramento-genetico-do-cafeeiro
---

## Bibliotecas

```{r setup, message=FALSE, warning=FALSE}
library(cvTools) # Para validação cruzada
library(kableExtra) # Para tabelas
library(parallel) # Para paralelização
library(doParallel) # Para paralelização
library(foreach) # Para paralelização
library(sommer) # Para modelos mistos
library(earth) # Para MARS
library(rpart) # Para árvores de decisão
library(randomForest) # Para Random Forest
library(gbm) # Para Boosting
library(neuralnet) # Para Redes Neurais
library(ANN2) # Para Redes Neurais
library(tidyverse) # Para manipulação de dados
library(caret) # PAra importância de variaveis
```

## Carregamento dos Dados

### Dados Fenotípicos

Os dados fenotípicos foram obtidos a partir de um arquivo Excel contendo informações de ID e BLUPS das características fenotípicas, além de alguns marcadores.

```{r load-pheno}
# Carregar os dados fenotípicos
dados <- readxl::read_xlsx("data/dados_reais/dados_cafe.xlsx")
```

### Rotulos dos Indivíduos

Os rótulos dos indivíduos foram extraídos de um arquivo Excel, contendo informações sobre os códigos dos indivíduos e suas respectivas progenies. Esses rótulos foram utilizados para alinhar os dados fenotípicos com os genotípicos.

```{r load-ind-geno}
# Banco de dados 1
# Carregar os rótulos dos indivíduos
ind_geno1 <- read.table(
  "data/dados_reais/FiltStep1_minQ10.0_minDP3_DPrange15-maxMeanDepth750_miss0.4_maf0.01_mac1_EMB_291701_SNPs_Raw.vcf.012.012.indv"
) %>%
  mutate(codigos_limpos = gsub("EMB_291701_|_", "", V1))
rotulo_geno1 <- readxl::read_xls("data/dados_reais/Rótulos Novos SNPs.xls",
                                 sheet = 2,
                                 col_names = FALSE)
colnames(rotulo_geno1) <- c("Obs", "codigos_limpos", "progenie", "progenie_limpos")

# Limpeza dos códigos dos indivíduos
rotulo_geno1 <- rotulo_geno1 %>%
  mutate(
    codigos_limpos = gsub("P03", "P01", codigos_limpos),
    codigos_limpos = gsub("P04", "P02", codigos_limpos),
    codigos_limpos = gsub("P05", "P03", codigos_limpos),
    ID = as.numeric(str_extract(progenie, "(?<=\\()[0-9]+(?=\\))"))
  ) %>%
  arrange(Obs)

# Criando uma coluna de ID
ind_geno1$Obs <- rownames(ind_geno1)
ind_geno1$Obs <- as.numeric(ind_geno1$Obs)
ind_geno1 <- ind_geno1 %>%
  arrange(Obs)

# Verificação de consistência entre os códigos dos indivíduos
ind_geno1$codigos_limpos == rotulo_geno1$codigos_limpos

# Removendo individuo
ind_geno1 <- ind_geno1 %>%
  slice(-37)

# Verificação de consistência entre os códigos dos indivíduos
all(unique(ind_geno1$codigos_limpos == rotulo_geno1$codigos_limpos))

# Criando uma coluna de ID
ind_geno1$Obs <- rownames(ind_geno1)
ind_geno1$Obs <- as.numeric(ind_geno1$Obs)
ind_geno1 <- ind_geno1 %>%
  arrange(Obs)

# Unindo os dados dos indivíduos com os rótulos
ind_geno1 <- ind_geno1 %>%
  full_join(rotulo_geno1) %>%
  mutate(genotipo = paste("PROG", gsub("-", "_", progenie_limpos)))

# Banco de dados 2
# Carregar os rótulos dos indivíduos
ind_geno2 <- read.table(
  "data/dados_reais/FiltStep1_minQ10_minDP3_DPrange15-750_miss0.4_maf0.01_mac1_EMB_291701_filt1_snps_RAW.012.indv.txt"
)  %>%
  mutate(
    codigos_limpos = gsub("EMB_291701_|_", "", V1),
    codigos_limpos2 = substr(codigos_limpos, 4, nchar(codigos_limpos))
  )

rotulo_geno2 <- readxl::read_xlsx("data/dados_reais/Rótulos C. arabica_Proj_Piloto.xlsx",
                                  col_names = FALSE)
colnames(rotulo_geno2) <- c("Obs", "codigos_limpos2", "progenie", "progenie_limpos", "info")

# Limpeza dos códigos dos indivíduos
rotulo_geno2 <- rotulo_geno2 %>%
  mutate(ID = as.numeric(str_extract(progenie, "(?<=\\()[0-9]+(?=\\))"))) %>%
  arrange(Obs)

# Criando uma coluna de ID
ind_geno2$Obs <- rownames(ind_geno2)
ind_geno2$Obs <- as.numeric(ind_geno2$Obs)
ind_geno2 <- ind_geno2 %>%
  arrange(Obs)

# Verificação de consistência entre os códigos dos indivíduos
all(unique(ind_geno2$codigos_limpos2 == rotulo_geno2$codigos_limpos2))

# Unindo os dados dos indivíduos com os rótulos
ind_geno2 <- ind_geno2 %>%
  full_join(rotulo_geno2) %>%
  mutate(genotipo = paste("PROG", gsub("-", "_", progenie_limpos)))

# Unindo os dois conjuntos de dados de indivíduos
ind_geno <- ind_geno1 %>%
  full_join(ind_geno2)

# Filtrando os indivíduos que estão presentes no conjunto de dados fenotípicos
ind_geno <- ind_geno %>%
  mutate(Obs = 1:nrow(ind_geno)) %>% 
  filter(ID %in% dados$ID)

# Ajustando os nomes dos genótipos
dados <- dados %>% 
  left_join(ind_geno[,c("ID", "genotipo")])

dados[1:5,]
```

### Dados Genotípicos - VCF

Os dados genotípicos foram filtrados para remover SNPs específicos e garantir a consistência entre os dois conjuntos de dados. As colunas correspondentes aos SNPs indesejados foram removidas, e os genótipos foram ajustados para refletir apenas os indivíduos presentes no conjunto de dados fenotípicos.

```{r load-geno}
# Banco de dados 1
# Passo 1: carregar os dados genotípicos e remover individuos indesejados
geno1 <- read.table("data/dados_reais/FiltStep1_minQ10.0_minDP3_DPrange15-maxMeanDepth750_miss0.4_maf0.01_mac1_EMB_291701_SNPs_Raw.vcf.012.012")[-1]
geno1 <- geno1 %>% 
  slice(-37)

# Passo 2: carregar as posições dos SNPs
pos_geno1 <- read.table("data/dados_reais/FiltStep1_minQ10.0_minDP3_DPrange15-maxMeanDepth750_miss0.4_maf0.01_mac1_EMB_291701_SNPs_Raw.vcf.012.012.pos")
pos_geno1 <- pos_geno1 %>% 
  mutate(pos = paste0(V1, ":", V2))
pos_geno1$n_markers = 1:nrow(pos_geno1)
colnames(geno1) <- pos_geno1$pos

# Passo 3: remover SNPs indesejados
markers1 <- pos_geno1 %>% 
  filter(pos == "chr0:177480018" | pos == "chr0:177480063" | pos == "chr0:177480100")
geno1 <- geno1 %>% 
  select(-all_of(markers1$n_markers))

# Banco de dados 2
# Passo 1: carregar os dados genotípicos
geno2 <- read.table("data/dados_reais/FiltStep1_minQ10_minDP3_DPrange15-750_miss0.4_maf0.01_mac1_EMB_291701_filt1_snps_RAW.012.txt")[-1]
pos_geno2 <- read.table("data/dados_reais/FiltStep1_minQ10_minDP3_DPrange15-750_miss0.4_maf0.01_mac1_EMB_291701_filt1_snps_RAW.012.pos.txt")

# Passo 2: carregar as posições dos SNPs
pos_geno2 <- pos_geno2 %>% 
  mutate(pos = paste0(V1, ":", V2))
pos_geno2$n_markers = 1:nrow(pos_geno2)
colnames(geno2) <- pos_geno2$pos

# Passo 3: remover SNPs indesejados
markers2 <- pos_geno2 %>% 
  filter(pos == "chr0:177480018" | pos == "chr0:177480063" | pos == "chr0:177480100")
geno2 <- geno2 %>%
  select(-all_of(markers2$n_markers))

# Passo 4: Nomear as colunas
geno1$genotipo1 <- ind_geno1$genotipo
geno2$genotipo1 <- ind_geno2$genotipo

# Passo 5: Filtrar os genótipos que estão presentes no conjunto de dados fenotípicos
geno1 <- geno1 %>% 
  filter(genotipo1 %in% dados$genotipo)
geno2 <- geno2 %>%
  filter(genotipo1 %in% dados$genotipo)

# Passo 6: Alinhar os genótipos
colunas_comuns <- intersect(names(geno1), names(geno2))

# Passo 7: Unir os genótipos
geno <- bind_rows(
  select(geno1, all_of(colunas_comuns)),
  select(geno2, all_of(colunas_comuns))
)

# Passo 8: Ajustar os valores dos genótipos
geno[geno == -1] <- 0


# Passo 9: Ajustar os nomes das colunas
rownames(geno) <- geno$genotipo1

# Passo 10: Remover a coluna de genotipo1
geno <- geno %>% 
  select(-genotipo1)

# Passo 11: Padronizar os valores dos genótipos para -1, 0 e 1
geno <- geno - 1
geno[1:5,1:5]

# Passo 12: Ajustar o arquivo de fenotipos
pheno <- dados[c(1:4, ncol(dados))]
rownames(pheno) <- pheno$genotipo
pheno[1:5,]

# Passo 13: Agrupar os arquivos de posição dos SNPs
pos_geno <- bind_rows(pos_geno1, pos_geno2)
pos_geno[1:5,]
```


```{r, include = FALSE}
rm(ind_geno1, ind_geno2, rotulo_geno1, rotulo_geno2, 
   geno1, geno2, pos_geno1, pos_geno2, markers1, markers2, colunas_comuns)
```

## Preparação para Validação Cruzada

Para validação cruzada, definimos o número de dobras (nfolds) e repetições (nrept). Em seguida, alinhamos os IDs dos genótipos entre os dados fenotípicos e genotípicos, garantindo que correspondam corretamente. Por fim, geramos uma lista de dobras para validação cruzada.

```{r params}
nfolds <- 3
nrept  <- 5
traits <- colnames(pheno)[-c(1,5)]

# Alinhamento de IDs
pheno <- pheno[order(pheno$genotipo), ]
geno  <- geno[order(rownames(geno)), ]
stopifnot(all(rownames(geno) == as.character(pheno$genotipo)))
stopifnot(all(as.character(pheno$genotipo) == rownames(geno)))
```

```{r, include=FALSE}
saveRDS(pheno, file = "data/pheno_real.rds")
saveRDS(geno, file = "data/geno_real.rds")
saveRDS(posgeno, file = "data/pos_geno_real.rds")
```


```{r params}
# Generating fold list
set.seed(100)
fold.list <- vector("list", length = nrept)
for (r in seq_len(nrept)) {
  folds <- cvFolds(
    n = nrow(pheno),
    K = nfolds,
    R = r,
    type = "random"
  )
  df <- cbind(folds$which, folds$subsets)
  fold.list[[r]] <- split(df[, 2], df[, 1])
}
```

```{r, include=FALSE}
rm(r, df, folds)
```

## 1. G-BLUP

O modelo G-BLUP (Genomic Best Linear Unbiased Prediction) é uma abordagem amplamente utilizada para predição genômica, que considera tanto os efeitos aditivos quanto os efeitos de dominância dos marcadores genéticos. Neste estudo, implementamos três variantes do G-BLUP: Aditivo, Aditivo-Dominante e Aditivo-Dominante-Epistástico.

O modelo é implementado utilizando a função `mmes` do pacote `sommer`, que permite ajustar modelos mistos com estruturas de parentesco complexas. A validação cruzada é realizada para avaliar a acurácia preditiva do modelo.

### 1.1 G-BLUP Aditivo

Para o modelo G-BLUP aditivo, utilizamos a matriz de parentesco aditivo (K) calculada a partir dos dados genotípicos. Este modelo assume que os efeitos dos marcadores são puramente aditivos, sem considerar interações de dominância ou epistasia.

```{r build-K}
# Construção da matriz de parentesco aditivo (K)
K <- A.mat(as.matrix(geno))
colnames(K) <- rownames(K) <- rownames(pheno) <- pheno$genotipo
```

O G-BLUP aditivo é dada pelo modelo:

\[
\text{y} = \mu + \text{X}\beta + \text{Z}u + e
\]

onde:
- \(\text{y}\) é o vetor de fenótipos,
- \(\mu\) é a média geral,
- \(\text{X}\) é a matriz de efeitos fixos (neste caso, intercepto),
- \(\beta\) é o vetor de efeitos fixos,
- \(\text{Z}\) é a matriz de efeitos aleatórios (neste caso, a matriz de parentesco aditivo \(K\)),
- \(u\) é o vetor de efeitos aleatórios (GEBVs),
- \(e\) é o vetor de erros aleatórios.

```{r cv-gblup-a, message=FALSE, warning=FALSE}
# Configuração do cluster para paralelização
cl <- makeCluster(max(1, detectCores() - 1))
registerDoParallel(cl)

# Combinações de traits, repetições e dobras
combos <- expand.grid(
  trait = traits,
  rep = seq_len(nrept),
  fold = seq_len(nfolds),
  stringsAsFactors = FALSE
)

# Execução da validação cruzada para G-BLUP aditivo
results_cv_GBLUP_a <- foreach(
  idx = seq_len(nrow(combos)),
  .packages = c("sommer", "dplyr", "tibble"),
  .combine = bind_rows
) %dopar% {
  # Extração dos parâmetros da combinação atual
  tr <- combos$trait[idx]
  r <- combos$rep[idx]
  f <- combos$fold[idx]
  
  # Preparação dos dados para o modelo
  ph <- pheno[,c("genotipo", tr)]
  
  # Extração da matriz de parentesco aditivo
  K1 <- K[ph$genotipo, ph$genotipo]
  
  # Ajuste dos nomes das colunas e linhas da matriz K1
  colnames(K1) <- rownames(K1) <- ph$genotipo
  
  # Criação do dataframe para o modelo
  td <- ph
  
  # Definição dos índices de validação cruzada
  val_idx <- fold.list[[r]][[f]]
  td[val_idx, tr] <- NA
  
  # Ajuste do modelo G-BLUP aditivo
  fit <- mmes(
    fixed = as.formula(paste(tr, "~ 1")),
    random = ~ vsm(ism(genotipo), Gu = K1),
    data = td,
    rcov = ~ units
  )
  
  # Extração dos preditos e verdadeiros valores
  pred <- fit$u
  truth <- ph[[tr]]
  
  # Predição e métricas
  pred <- data.frame(fit$u, ph)
  
  # Cálculo dos GEBVs para treino e validação
  pred_T <- pred[-val_idx, "fit.u"]
  truth_T <- pred[[tr]][-val_idx]
  pred_V <- pred[val_idx, "fit.u"]
  truth_V <- pred[[tr]][val_idx]
  
  # Criação do dataframe de resultados
  tibble(
    Trait = tr,
    Rep = r,
    Fold = f,
    R2_Train = round(cor(pred_T, truth_T), 4),
    R2_Valid = round(cor(pred_V, truth_V), 4),
    RMSE_Train = round(sqrt(mean((pred_T - truth_T)^2)), 4),
    RMSE_Valid = round(sqrt(mean((pred_V - truth_V)^2)), 4),
    GEBV_T = list(pred_T),
    GEBV_V = list(pred_V)
  )
}

# Finalização do cluster
stopCluster(cl)

# Salvando os resultados da validação cruzada
saveRDS(results_cv_GBLUP_a, file = "output/real_results_cv_GBLUP_a.rds")
```

```{r, include=FALSE}
rm(K, results_cv_GBLUP_a, combos)
gc()
```

### 1.2 G-BLUP Aditivo-Dominante

O modelo G-BLUP aditivo-dominante estende o G-BLUP aditivo ao incluir efeitos de dominância, permitindo capturar interações entre alelos homozigotos e heterozigotos. A matriz de parentesco aditivo-dominante (D) é utilizada para modelar esses efeitos.

```{r build-K-D}
# Construção das matrizes de parentesco aditivo (K) e aditivo-dominante (D)
K <- A.mat(as.matrix(geno))
D <- D.mat(as.matrix(geno))
colnames(K) <- rownames(K) <- rownames(pheno) <- pheno$genotipo
colnames(D) <- rownames(D) <- rownames(pheno) 
```

O G-BLUP aditivo-dominante é dada pelo modelo:

\[
\text{y} = \mu + \text{X}\beta + \text{Z}_a u_a + \text{Z}_d u_d + e
\]

onde:
- \(\text{y}\) é o vetor de fenótipos,
- \(\mu\) é a média geral,
- \(\text{X}\) é a matriz de efeitos fixos (neste caso, intercepto),
- \(\beta\) é o vetor de efeitos fixos,
- \(\text{Z}_a\) é a matriz de efeitos aleatórios aditivos (matriz K),
- \(u_a\) é o vetor de efeitos aleatórios aditivos (GEBVs aditivos),
- \(\text{Z}_d\) é a matriz de efeitos aleatórios dominantes (matriz D),
- \(u_d\) é o vetor de efeitos aleatórios dominantes (GEBVs dominantes),
- \(e\) é o vetor de erros aleatórios.

```{r cv-gblup-ad, message=FALSE, warning=FALSE}
# Configuração do cluster para paralelização
cl <- makeCluster(max(1, detectCores() - 1))
registerDoParallel(cl)

# Combinações de traits, repetições e dobras
combos <- expand.grid(
  trait = traits,
  rep = seq_len(nrept),
  fold = seq_len(nfolds),
  stringsAsFactors = FALSE
)

# Execução da validação cruzada para G-BLUP aditivo-dominante
results_cv_GBLUP_ad <- foreach(
  idx = seq_len(nrow(combos)),
  .packages = c("sommer", "dplyr", "tibble"),
  .combine = bind_rows
) %dopar% {
  # Extração dos parâmetros da combinação atual
  tr <- combos$trait[idx]
  r <- combos$rep[idx]
  f <- combos$fold[idx]
  
  # Preparação dos dados para o modelo
  ph <- pheno[,c("genotipo", tr)]
  K1 <- K[ph$genotipo, ph$genotipo]
  D1 <- D[ph$genotipo, ph$genotipo]
  
  # Ajuste dos nomes das colunas e linhas das matrizes K1 e D1
  colnames(K1) <- rownames(K1) <- ph$genotipo
  colnames(D1) <- rownames(D1) <- ph$genotipo
  
  # Criação do dataframe para o modelo
  td <- ph
  td$genotipod <- td$genotipo

  # Definição dos índices de validação cruzada
  val_idx <- fold.list[[r]][[f]]
  td[val_idx, tr] <- NA
  
  # Ajuste do modelo G-BLUP aditivo-dominante
  fit <- mmes(
    fixed = as.formula(paste(tr, "~ 1")),
    random = ~ vsm(ism(genotipo), Gu = K1) + vsm(ism(genotipod), Gu = D1),
    data = td,
    rcov = ~ units,
    tolParInv = ifelse(idx == 29 | idx == 45, 5e-3, 1e-6) # Ajuste de tolerância para a matriz inversa,
  )
  

  # Extração dos preditos e verdadeiros valores
  pred_a <- fit$uList$`vsm(ism(genotipo), Gu = K1`
  pred_d <- fit$uList$`vsm(ism(genotipod), Gu = D1`
  
  # Soma dos preditos aditivos e dominantes
  pred <- pred_a + pred_d
  truth <- ph[[tr]]
  
  # Predição e métricas
  pred <- data.frame(pred, ph)
  
  # Cálculo dos GEBVs para treino e validação
  pred_T <- pred[-val_idx, "mu"]
  truth_T <- pred[[tr]][-val_idx]
  pred_V <- pred[val_idx, "mu"]
  truth_V <- pred[[tr]][val_idx]
  
  # Criação do dataframe de resultados
  tibble(
    Trait = tr,
    Rep = r,
    Fold = f,
    R2_Train = round(cor(pred_T, truth_T), 4),
    R2_Valid = round(cor(pred_V, truth_V), 4),
    RMSE_Train = round(sqrt(mean((pred_T - truth_T)^2)), 4),
    RMSE_Valid = round(sqrt(mean((pred_V - truth_V)^2)), 4),
    GEBV_T = list(pred_T),
    GEBV_V = list(pred_V)
  )
}

# Finalização do cluster
stopCluster(cl)

# Salvando os resultados da validação cruzada
saveRDS(results_cv_GBLUP_ad, file = "output/real_results_cv_GBLUP_ad.rds")
```

```{r, include=FALSE}
rm(K, D, results_cv_GBLUP_ad, combos)
gc()
```

### 1.3. G-BLUP Aditivo-Dominante-Epistástico

O modelo G-BLUP aditivo-dominante-epistástico estende o G-BLUP aditivo-dominante ao incluir efeitos epistáticos, permitindo capturar interações complexas entre alelos. A matriz de parentesco epistático (E) é utilizada para modelar esses efeitos.

```{r build-K-D-E}
# Construção das matrizes de parentesco aditivo (K), aditivo-dominante (D) e aditivo-dominante-epistástico (E)
K <- A.mat(as.matrix(geno))
D <- D.mat(as.matrix(geno))
E <- E.mat(as.matrix(geno))
colnames(K) <- rownames(K) <- rownames(pheno) <- pheno$genotipo
colnames(D) <- rownames(D) <- rownames(pheno)
colnames(E) <- rownames(E) <- rownames(pheno)
```

O G-BLUP aditivo-dominante-epistástico é dada pelo modelo:

\[
\text{y} = \mu + \text{X}\beta + \text{Z}_a u_a + \text{Z}_d u_d + \text{Z}_e u_e + e
\]

onde:
- \(\text{y}\) é o vetor de fenótipos,
- \(\mu\) é a média geral,
- \(\text{X}\) é a matriz de efeitos fixos (neste caso, intercepto),
- \(\beta\) é o vetor de efeitos fixos,
- \(\text{Z}_a\) é a matriz de efeitos aleatórios aditivos (matriz K),
- \(u_a\) é o vetor de efeitos aleatórios aditivos (GEBVs aditivos),
- \(\text{Z}_d\) é a matriz de efeitos aleatórios dominantes (matriz D),
- \(u_d\) é o vetor de efeitos aleatórios dominantes (GEBVs dominantes),
- \(\text{Z}_e\) é a matriz de efeitos aleatórios epistáticos (matriz E),
- \(u_e\) é o vetor de efeitos aleatórios epistáticos (GEBVs epistáticos),
- \(e\) é o vetor de erros aleatórios.

```{r cv-gblup-ade, message=FALSE, warning=FALSE}
# Configuração do cluster para paralelização
cl <- makeCluster(max(1, detectCores() - 1))
registerDoParallel(cl)

# Combinações de traits, repetições e dobras
combos <- expand.grid(
  trait = traits,
  rep = seq_len(nrept),
  fold = seq_len(nfolds),
  stringsAsFactors = FALSE
)

# Execução da validação cruzada para G-BLUP aditivo-dominante-epistástico
results_cv_GBLUP_ade <- foreach(
  idx = seq_len(nrow(combos)),
  .packages = c("sommer", "dplyr", "tibble"),
  .combine = bind_rows
) %dopar% {
  
  # Extração dos parâmetros da combinação atual
  tr <- combos$trait[idx]
  r <- combos$rep[idx]
  f <- combos$fold[idx]
  
  # Preparação dos dados para o modelo
  ph <- pheno[,c("genotipo", tr)]
  K1 <- K[ph$genotipo, ph$genotipo]
  D1 <- D[ph$genotipo, ph$genotipo]
  E1 <- E[ph$genotipo, ph$genotipo]
  
  # Ajuste dos nomes das colunas e linhas das matrizes K1, D1 e E1
  colnames(K1) <- rownames(K1) <- ph$genotipo
  colnames(D1) <- rownames(D1) <- ph$genotipo
  colnames(E1) <- rownames(E1) <- ph$genotipo
  
  # Criação do dataframe para o modelo
  td <- ph
  td$genotipod <- td$genotipo
  td$genotipoe <- td$genotipo
  
  # Definição dos índices de validação cruzada
  val_idx <- fold.list[[r]][[f]]
  td[val_idx, tr] <- NA
  
  # Ajuste do modelo G-BLUP aditivo-dominante-epistástico
  fit <- mmes(
    fixed = as.formula(paste(tr, "~ 1")),
    random = ~ vsm(ism(genotipo), Gu = K1) + vsm(ism(genotipod), Gu = D1) + vsm(ism(genotipoe), Gu = E1) ,
    data = td,
    rcov = ~ units,
    tolParInv = ifelse(idx == 29 | idx == 45, 5e-3, 1e-6) # Ajuste de tolerância para a matriz inversa,
  )
  
  # Extração dos preditos e verdadeiros valores
  pred_a <- fit$uList$`vsm(ism(genotipo), Gu = K1`
  pred_d <- fit$uList$`vsm(ism(genotipod), Gu = D1`
  pred_e <- fit$uList$`vsm(ism(genotipoe), Gu = E1`
  
  # Soma dos preditos aditivos, dominantes e epistáticos
  pred <- pred_a + pred_d + pred_e
  truth <- ph[[tr]]
  
  # Predição e métricas
  pred <- data.frame(fit$u, ph)
  
  # Cálculo dos GEBVs para treino e validação
  pred_T <- pred[-val_idx, "fit.u"]
  truth_T <- pred[[tr]][-val_idx]
  pred_V <- pred[val_idx, "fit.u"]
  truth_V <- pred[[tr]][val_idx]
  
  # Criação do dataframe de resultados
  tibble(
    Trait = tr,
    Rep = r,
    Fold = f,
    R2_Train = round(cor(pred_T, truth_T), 4),
    R2_Valid = round(cor(pred_V, truth_V), 4),
    RMSE_Train = round(sqrt(mean((pred_T - truth_T)^2)), 4),
    RMSE_Valid = round(sqrt(mean((pred_V - truth_V)^2)), 4),
    GEBV_T = list(pred_T),
    GEBV_V = list(pred_V)
  )
}

# Finalização do cluster
stopCluster(cl)

# Salvando os resultados da validação cruzada
saveRDS(results_cv_GBLUP_ade, file = "output/real_results_cv_GBLUP_ade.rds")
```

```{r, include=FALSE}
rm(K, D, E, results_cv_GBLUP_ade, combos)
gc()
```

## 2. MARS

A Multivariate Adaptative Regression Splines (MARS) é uma técnica de modelagem não paramétrica que pode capturar relações complexas entre variáveis preditoras e resposta. Neste estudo, implementamos três variantes do MARS: MARS 1 (grau 1) e MARS 2 (grau 2) e MARS 3 (grau 3) . Ambas as variantes são ajustadas utilizando a função `earth` do pacote `earth`, que é otimizada para lidar com grandes conjuntos de dados.

### 2.1 MARS 1

O modelo MARS 1 é uma versão simplificada que utiliza splines lineares para modelar a relação entre as variáveis preditoras e a resposta. Este modelo é adequado para capturar relações lineares e interações simples entre os marcadores genéticos.

```{r cv-mars1, message=FALSE, warning=FALSE}
# Precisamos dividir nosso espaço de memoria para não estourar a memoria
max_workers <- floor(32 / 6.5)    # = 4 workers
cores_para_usar <- min(max_workers, detectCores() - 1)
cl <- makeCluster(cores_para_usar)
registerDoParallel(cl)

# Combinações de traits, repetições e dobras
combos_mars <- expand.grid(
  trait = traits,
  rep = seq_len(nrept),
  fold = seq_len(nfolds),
  stringsAsFactors = FALSE
)

# Execução da validação cruzada para MARS 1
results_cv_MARS_1 <- foreach(
  idx = seq_len(nrow(combos_mars)),
  .packages = c("earth", "dplyr", "tibble"),
  .combine = bind_rows
) %dopar% {
  # Extração dos parâmetros da combinação atual
  tr <- combos_mars$trait[idx]
  r <- combos_mars$rep[idx]
  f <- combos_mars$fold[idx]
  
  # Preparação dos dados para o modelo
  valid_idx <- fold.list[[r]][[f]]
  train_idx <- setdiff(seq_len(nrow(pheno)), valid_idx)
  
  # Criando dados de treinamento e validação
  yT <- pheno[train_idx, tr][[1]]
  xT <- as.matrix(geno[train_idx, ])
  yV <- pheno[valid_idx, tr][[1]]
  xV <- as.matrix(geno[valid_idx, ])
  
  # Ajuste do modelo MARS 1
  fit <- earth(x = xT, y = yT, degree = 1)
  
  # Predição nos conjuntos de treinamento e validação
  pred_T <- predict(fit, xT)
  pred_V <- predict(fit, xV)
  
  # Extrair importância das variáveis
  imp <- evimp(fit, trim = FALSE)
  
  # Seleciona colunas relevantes e converte para data.frame
  imp_df <- as.data.frame(imp[, c("rss", "nsubsets")])  # rss: Overall importance
  
  # Adiciona informações de repetição e fold, mantendo nomes dos marcadores
  imp_df$marker <- rownames(imp_df)
  imp_df$Rep <- r
  imp_df$Fold <- f
  
  # Ajusta nomes das colunas e remove sufixo indesejado dos marcadores
  imp_df <- imp_df %>%
    select(Overall = rss, marker, Rep, Fold) %>%
    mutate(marker = stringr::str_replace_all(marker, "-unused", ""))
  
  # Limpeza de memória
  gc() 
  
  # Criação do dataframe de resultados
  tibble(
    Trait = tr,
    Degree = 1,
    Rep = r,
    Fold = f,
    R2_Train = round(cor(pred_T, yT), 4),
    R2_Valid = round(cor(pred_V, yV), 4),
    RMSE_Train = round(sqrt(mean(((pred_T - yT)^2))), 4),
    RMSE_Valid = round(sqrt(mean(((pred_V - yV)^2))), 4),
    GEBV_T = list(pred_T),
    GEBV_V = list(pred_V),
    imp = list(imp_df))
}

# Finalização do cluster
stopCluster(cl)

# Salvando os resultados da validação cruzada
saveRDS(results_cv_MARS_1, file = "output/real_results_cv_MARS_1.rds")
```

```{r include=FALSE}
rm(max_workers, cores_para_usar, combos_mars, results_cv_MARS_1)
```

### 2.2 MARS 2

O modelo MARS 2 é uma versão mais complexa que utiliza splines quadráticos para modelar a relação entre as variáveis preditoras e a resposta. Este modelo é adequado para capturar relações não lineares mais complexas entre os marcadores genéticos.

```{r cv-mars2, message=FALSE, warning=FALSE}
# Precisamos dividir nosso espaço de memoria para não estourar a memoria
max_workers <- floor(32 / 6.5)    # = 4 workers
cores_para_usar <- min(max_workers, detectCores() - 1)
cl <- makeCluster(cores_para_usar)
registerDoParallel(cl)

# Combinações de traits, repetições e dobras
combos_mars <- expand.grid(
  trait = traits,
  rep = seq_len(nrept),
  fold = seq_len(nfolds),
  stringsAsFactors = FALSE
)

# Execução da validação cruzada para MARS 2
results_cv_MARS_2 <- foreach(
  idx = seq_len(nrow(combos_mars)),
  .packages = c("earth", "dplyr", "tibble"),
  .combine = bind_rows
) %dopar% {
  # Extração dos parâmetros da combinação atual
  tr <- combos_mars$trait[idx]
  r <- combos_mars$rep[idx]
  f <- combos_mars$fold[idx]
  
  # Preparação dos dados para o modelo
  valid_idx <- fold.list[[r]][[f]]
  train_idx <- setdiff(seq_len(nrow(pheno)), valid_idx)
  
  # Criando dados de treinamento e validação
  yT <- pheno[train_idx, tr][[1]]
  xT <- as.matrix(geno[train_idx, ])
  yV <- pheno[valid_idx, tr][[1]]
  xV <- as.matrix(geno[valid_idx, ])
  
  # Ajuste do modelo MARS 2
  fit <- earth(x = xT, y = yT, degree = 2)
  
  # Predição nos conjuntos de treinamento e validação
  pred_T <- predict(fit, xT)
  pred_V <- predict(fit, xV)
  
  # Extrair importância das variáveis
  imp <- evimp(fit, trim = FALSE)
  
  # Seleciona colunas relevantes e converte para data.frame
  imp_df <- as.data.frame(imp[, c("rss", "nsubsets")])  # rss: Overall importance
  
  # Adiciona informações de repetição e fold, mantendo nomes dos marcadores
  imp_df$marker <- rownames(imp_df)
  imp_df$Rep <- r
  imp_df$Fold <- f
  
  # Ajusta nomes das colunas e remove sufixo indesejado dos marcadores
  imp_df <- imp_df %>%
    select(Overall = rss, marker, Rep, Fold) %>%
    mutate(marker = stringr::str_replace_all(marker, "-unused", ""))
  
  # Limpeza de memória
  gc()  
  
  # Criação do dataframe de resultados
  tibble(
    Trait = tr,
    Degree = 2,
    Rep = r,
    Fold = f,
    R2_Train = round(cor(pred_T, yT), 4),
    R2_Valid = round(cor(pred_V, yV), 4),
    RMSE_Train = round(sqrt(mean(((pred_T - yT)^2))), 4),
    RMSE_Valid = round(sqrt(mean(((pred_V - yV)^2))), 4),
    GEBV_T = list(pred_T),
    GEBV_V = list(pred_V),
    imp = list(imp_df)
  )
}

# Finalização do cluster
stopCluster(cl)

# Salvando os resultados da validação cruzada
saveRDS(results_cv_MARS_2, file = "output/real_results_cv_MARS_2.rds")
```

```{r include=FALSE}
rm(max_workers, cores_para_usar, combos_mars, results_cv_MARS_2)
```

### 2.3 MARS 3

O modelo MARS 3 é uma versão ainda mais complexa que utiliza splines cúbicos para modelar a relação entre as variáveis preditoras e a resposta. Este modelo é adequado para capturar relações não lineares muito complexas entre os marcadores genéticos.

```{r cv-mars3, message=FALSE, warning=FALSE}
# Precisamos dividir nosso espaço de memoria para não estourar a memoria
max_workers <- floor(32 / 6.5)    # = 4 workers
cores_para_usar <- min(max_workers, detectCores() - 1)
cl <- makeCluster(cores_para_usar)
registerDoParallel(cl)

# Combinações de traits, repetições e dobras
combos_mars <- expand.grid(
  trait = traits,
  rep = seq_len(nrept),
  fold = seq_len(nfolds),
  stringsAsFactors = FALSE
)

# Execução da validação cruzada para MARS 3
results_cv_MARS_3 <- foreach(
  idx = seq_len(nrow(combos_mars)),
  .packages = c("earth", "dplyr", "tibble"),
  .combine = bind_rows
) %dopar% {
  # Extração dos parâmetros da combinação atual
  tr <- combos_mars$trait[idx]
  r <- combos_mars$rep[idx]
  f <- combos_mars$fold[idx]
  
  # Preparação dos dados para o modelo
  valid_idx <- fold.list[[r]][[f]]
  train_idx <- setdiff(seq_len(nrow(pheno)), valid_idx)
  
  # Criando dados de treinamento e validação
  yT <- pheno[train_idx, tr][[1]]
  xT <- as.matrix(geno[train_idx, ])
  yV <- pheno[valid_idx, tr][[1]]
  xV <- as.matrix(geno[valid_idx, ])
  
  # Ajuste do modelo MARS 3
  fit <- earth(x = xT, y = yT, degree = 3)
  
  # Predição nos conjuntos de treinamento e validação
  pred_T <- predict(fit, xT)
  pred_V <- predict(fit, xV)

  # Extrair importância das variáveis
  imp <- evimp(fit, trim = FALSE)
  
  # Seleciona colunas relevantes e converte para data.frame
  imp_df <- as.data.frame(imp[, c("rss", "nsubsets")])  # rss: Overall importance
  
  # Adiciona informações de repetição e fold, mantendo nomes dos marcadores
  imp_df$marker <- rownames(imp_df)
  imp_df$Rep <- r
  imp_df$Fold <- f
  
  # Ajusta nomes das colunas e remove sufixo indesejado dos marcadores
  imp_df <- imp_df %>%
    select(Overall = rss, marker, Rep, Fold) %>%
    mutate(marker = stringr::str_replace_all(marker, "-unused", ""))
  
  # Limpeza de memória
  gc()  
  
  # Criação do dataframe de resultados
  tibble(
    Trait = tr,
    Degree = 3,
    Rep = r,
    Fold = f,
    R2_Train = round(cor(pred_T, yT), 4),
    R2_Valid = round(cor(pred_V, yV), 4),
    RMSE_Train = round(sqrt(mean(((pred_T - yT)^2))), 4),
    RMSE_Valid = round(sqrt(mean(((pred_V - yV)^2))), 4),
    GEBV_T = list(pred_T),
    GEBV_V = list(pred_V),
    imp = list(imp_df)
  )
}

# Finalização do cluster
stopCluster(cl)

# Salvando os resultados da validação cruzada
saveRDS(results_cv_MARS_3, file = "output/real_results_cv_MARS_3.rds")
```

```{r include=FALSE}
rm(max_workers, cores_para_usar, combos_mars, results_cv_MARS_3)
```

## 3. Decision Tree

A árvore de decisão é um modelo de aprendizado de máquina que utiliza uma estrutura hierárquica para tomar decisões baseadas em condições lógicas. Neste estudo, utilizamos a função `rpart` do pacote `rpart` para construir árvores de decisão, que são adequadas para capturar relações não lineares entre os marcadores genéticos e os fenótipos.

```{r cv-dt, message=FALSE, warning=FALSE}
# Configuração do cluster para paralelização
cl <- makeCluster(max(1, detectCores() - 1))
registerDoParallel(cl)

# Combinações de traits, repetições e dobras
combos_dt <- expand.grid(
  trait = traits,
  rep = seq_len(nrept),
  fold = seq_len(nfolds),
  stringsAsFactors = FALSE
)

# Execução da validação cruzada para Decision Tree
results_cv_DT <- foreach(
  idx      = seq_len(nrow(combos_dt)),
  .packages = c("rpart", "dplyr", "tibble", "caret"),
  .combine = bind_rows
) %dopar% {
  # Extração dos parâmetros da combinação atual
  tr <- combos_dt$trait[idx]
  r <- combos_dt$rep[idx]
  f <- combos_dt$fold[idx]
  
  # Preparação dos dados para o modelo
  valid_idx <- fold.list[[r]][[f]]
  train_idx <- setdiff(seq_len(nrow(pheno)), valid_idx)
  
  # Criando dados de treinamento e validação
  yT <- pheno[train_idx, tr][[1]]
  xT <- as.matrix(geno[train_idx, ])
  yV <- pheno[valid_idx, tr][[1]]
  xV <- as.matrix(geno[valid_idx, ])
  
  # Ajuste do modelo Decision Tree
  y <- pheno[[tr]]
  x <- geno
  
  # Ajuste do modelo Decision Tree
  fit <- rpart(y ~ as.matrix(x), subset = train_idx)
  
  # Predição nos conjuntos de treinamento e validação
  pred_T <- predict(fit)
  pred_V <- predict(fit, newdata = x)[valid_idx]
  
  # Importância das variáveis
  imp_df <- data.frame(varImp(fit, scale = TRUE, value = "rss"))
  rownames(imp_df) <- gsub("^as\\.matrix\\(x\\)", "", rownames(imp_df), perl = TRUE)
  
  # Adiciona informações de repetição e fold, mantendo nomes dos marcadores
  imp_df$marker <- rownames(imp_df)
  imp_df$Rep <- r
  imp_df$Fold <- f
  
  # Limpeza de memória
  gc()
  
  # Criação do dataframe de resultados
  tibble(
    Trait = tr,
    Rep = r,
    Fold = f,
    R2_Train = round(cor(pred_T, yT), 3),
    R2_Valid = round(cor(pred_V, yV), 3),
    RMSE_Train = round(sqrt(mean((pred_T - yT )^2)), 3),
    RMSE_Valid = round(sqrt(mean((pred_V - yV)^2)), 3),
    GEBV_T = list(pred_T),
    GEBV_V = list(pred_V),
    imp = list(imp_df)
  )
}

stopCluster(cl)

saveRDS(results_cv_DT, file = "output/real_results_cv_DT.rds")
```

```{r}
rm(combos_dt, results_cv_DT)
```


## 4. Bagging

```{r cv-bag, message=FALSE, warning=FALSE}
cl <- makeCluster(max(1, detectCores() - 1))
registerDoParallel(cl)

combos_bag <- expand.grid(
  trait = traits,
  rep = seq_len(nrept),
  fold = seq_len(nfolds),
  stringsAsFactors = FALSE
)

results_cv_Bag <- foreach(
  idx = seq_len(nrow(combos_bag)),
  .packages = c("randomForest", "dplyr", "tibble", "caret"),
  .combine = bind_rows
) %dopar% {
  tr <- combos_bag$trait[idx]
  r <- combos_bag$rep[idx]
  f <- combos_bag$fold[idx]
  
  valid_idx <- fold.list[[r]][[f]]
  train_idx <- setdiff(seq_len(nrow(pheno)), valid_idx)
  
  yT <- pheno[[tr]][train_idx]  # vetor
  xT <- geno[train_idx, ]
  yV <- pheno[[tr]][valid_idx]
  xV <- geno[valid_idx, ]
  
  fit <- randomForest(x = xT, y = yT, mtry = ncol(xT))

  pred_T <- predict(fit, xT)
  pred_V <- predict(fit, xV)
  
  imp_df <- data.frame(varImp(fit, scale = TRUE, value = "rss"))
  # Adiciona informações de repetição e fold, mantendo nomes dos marcadores
  imp_df$marker <- rownames(imp_df)
  imp_df$Rep <- r
  imp_df$Fold <- f
  
  gc()
  
  tibble(
    Trait = tr,
    Rep = r,
    Fold = f,
    R2_Train = round(cor(pred_T, yT), 3),
    R2_Valid = round(cor(pred_V, yV), 3),
    RMSE_Train = round(sqrt(mean((pred_T - yT)^2)), 3),
    RMSE_Valid = round(sqrt(mean((pred_V - yV)^2)), 3),
    GEBV_T = list(pred_T),
    GEBV_V = list(pred_V),
    imp = list(imp_df)
  )
}

stopCluster(cl)

saveRDS(results_cv_Bag, file = "output/real_results_cv_Bag.rds")
```

```{r}
rm(combos_bag, results_cv_Bag)
```


## 5. Random Forest

```{r cv-rf, message=FALSE, warning=FALSE}
cl <- makeCluster(max(1, detectCores() - 1))
registerDoParallel(cl)

combos_rf <- expand.grid(
  trait = traits,
  rep = seq_len(nrept),
  fold = seq_len(nfolds),
  stringsAsFactors = FALSE
)

results_cv_RF <- foreach(
  idx = seq_len(nrow(combos_rf)),
  .packages = c("randomForest", "dplyr", "tibble", "caret"),
  .combine = bind_rows
) %dopar% {
  tr <- combos_rf$trait[idx]
  r <- combos_rf$rep[idx]
  f <- combos_rf$fold[idx]
  
  valid_idx <- fold.list[[r]][[f]]
  train_idx <- setdiff(seq_len(nrow(pheno)), valid_idx)
  
  yT <- pheno[[tr]][train_idx]  # vetor
  xT <- geno[train_idx, ]
  yV <- pheno[[tr]][valid_idx]
  xV <- geno[valid_idx, ]
  
  fit <- randomForest(xT, yT, mtry = floor(ncol(xT) / 3), ntree = 500)
  
  pred_T <- predict(fit, xT)
  pred_V <- predict(fit, xV)
  
  imp_df <- data.frame(varImp(fit, scale = TRUE, value = "rss"))
  # Adiciona informações de repetição e fold, mantendo nomes dos marcadores
  imp_df$marker <- rownames(imp_df)
  imp_df$Rep <- r
  imp_df$Fold <- f
  
  gc()
  
  tibble(
    Trait = tr,
    Rep = r,
    Fold = f,
    R2_Train = round(cor(pred_T, yT), 3),
    R2_Valid = round(cor(pred_V, yV), 3),
    RMSE_Train = round(sqrt(mean((pred_T - yT)^2)), 3),
    RMSE_Valid = round(sqrt(mean((pred_V - yV)^2)), 3),
    GEBV_T = list(pred_T),
    GEBV_V = list(pred_V),
    imp = list(imp_df)
  )
}

stopCluster(cl)

saveRDS(results_cv_RF, file = "output/real_results_cv_RF.rds")
```

```{r}
rm(combos_rf, results_cv_RF)
```


## 6. Boosting (GBM)

```{r cv-gbm, message=FALSE, warning=FALSE}
cl <- makeCluster(max(1, detectCores() - 1))
registerDoParallel(cl)

combos_gbm <- expand.grid(
  trait = traits,
  rep = seq_len(nrept),
  fold = seq_len(nfolds),
  stringsAsFactors = FALSE
)

results_cv_GBM <- foreach(
  idx = seq_len(nrow(combos_gbm)),
  .packages = c("gbm", "dplyr", "tibble", "caret"),
  .combine = bind_rows
) %dopar% {

  tr <- combos_gbm$trait[idx]
  r <- combos_gbm$rep[idx]
  f <- combos_gbm$fold[idx]
  
  valid_idx <- fold.list[[r]][[f]]
  train_idx <- setdiff(seq_len(nrow(pheno)), valid_idx)
  
  yT <- pheno[[tr]][train_idx]  # vetor
  xT <- geno[train_idx, ]
  yV <- pheno[[tr]][valid_idx]
  xV <- geno[valid_idx, ]
  
  y <- pheno[[tr]]
  x <- geno
  
  fit <-
    gbm.fit(
      x = xT,
      y = yT,
      distribution = "gaussian",
      n.trees = 500,
      interaction.depth = 2
    )
  
  pred_T <- predict(fit, xT, n.trees = 500)
  pred_V <- predict(fit, xV, n.trees = 500)
  
  imp_df <- data.frame(varImp(fit, scale = TRUE, value = "rss" , numTrees  = 500))
  # Adiciona informações de repetição e fold, mantendo nomes dos marcadores
  imp_df$marker <- rownames(imp_df)
  imp_df$Rep <- r
  imp_df$Fold <- f
  
  gc()
  
  tibble(
    Trait = tr,
    Rep = r,
    Fold = f,
    R2_Train = round(cor(pred_T, yT), 3),
    R2_Valid = round(cor(pred_V, yV), 3),
    RMSE_Train = round(sqrt(mean((pred_T - yT)^2)), 3),
    RMSE_Valid = round(sqrt(mean((pred_V - yV)^2)), 3),
    GEBV_T = list(pred_T),
    GEBV_V = list(pred_V),
    imp = list(imp_df)
  )
}

stopCluster(cl)

saveRDS(results_cv_GBM, file = "output/real_results_cv_GBM.rds")
```

```{r }
rm(combos_gbm, results_cv_GBM)
```


## 7. Perceptron Multicamadas (PMC)

```{r cv-nn, message=FALSE, warning=FALSE, eval=FALSE}
cl <- makeCluster(max(1, detectCores() - 1))
registerDoParallel(cl)

combos_nn <- expand.grid(
  trait = traits,
  rep = seq_len(nrept),
  fold = seq_len(nfolds),
  h1 = c(1, 2, 4, 8, 16, 32),
  h2 = c(0, 1, 2, 4, 8, 16, 32),
  stringsAsFactors = FALSE
)


results_cv_NN <- foreach(
  idx = seq_len(nrow(combos_nn)),
  .packages = c("ANN2", "neuralnet", "dplyr", "tibble"),
  .combine = bind_rows
) %dopar% {

  tr <- combos_nn$trait[idx]
  r <- combos_nn$rep[idx]
  f <- combos_nn$fold[idx]
  h1 <- combos_nn$h1[idx]
  h2 <- combos_nn$h2[idx]
  
  hidden.layers <- case_when(h2 != 0 ~ c(h1, h2),
                             TRUE ~ h1)
  
  valid_idx <- fold.list[[r]][[f]]
  train_idx <- setdiff(seq_len(nrow(pheno)), valid_idx)
  
  yT <- pheno[[tr]][train_idx]  # vetor
  xT <- geno[train_idx, ]
  yV <- pheno[[tr]][valid_idx]
  xV <- geno[valid_idx, ]
  
  # Construção e Treinamento da Rede Neural
  NN <- neuralnetwork(
    X = xT,
    y = yT,
    hidden.layers = hidden.layers,
    regression = TRUE,
    activ.functions = "relu",
    n.epochs = 500,
    loss.type = "squared",
    val.prop = 0
  )
  
  pred_T <- predict(NN, xT)$predictions
  pred_V <- predict(NN, xV)$predictions
  
  tibble(
    Trait = tr,
    Rep = r,
    Fold = f,
    Hidden_Layers_1 = h1,
    Hidden_Layers_2 = h2,
    R2_Train = round(cor(pred_T, yT), 3),
    R2_Valid = round(cor(pred_V, yV), 3),
    RMSE_Train = round(sqrt(mean((pred_T - yT)^2)), 3),
    RMSE_Valid = round(sqrt(mean((pred_V - yV)^2)), 3),
    GEBV_T = list(pred_T),
    GEBV_V = list(pred_V)
  )
}

stopCluster(cl)

saveRDS(results_cv_NN, file = "output/real_results_cv_NN.rds")
```

```{r, include=FALSE}
rm(combos_nn, results_cv_NN)
gc()
```

## Resultados Consolidados

```{r results-all, echo=TRUE}
# Carregar resultados
results_cv_GBLUP_a <- readRDS("output/real_results_cv_GBLUP_a.rds")
results_cv_GBLUP_ad <- readRDS("output/real_results_cv_GBLUP_ad.rds")
results_cv_GBLUP_ade <- readRDS("output/real_results_cv_GBLUP_ade.rds")
results_cv_MARS_1 <- readRDS("output/real_results_cv_MARS_1.rds")
results_cv_MARS_2 <- readRDS("output/real_results_cv_MARS_2.rds")
results_cv_MARS_3 <- readRDS("output/real_results_cv_MARS_3.rds")
results_cv_DT <- readRDS("output/real_results_cv_DT.rds")
results_cv_Bag <- readRDS("output/real_results_cv_Bag.rds")
results_cv_RF <- readRDS("output/real_results_cv_RF.rds")
results_cv_GBM <- readRDS("output/real_results_cv_GBM.rds")
results_cv_NN <- readRDS("output/real_results_cv_NN.rds")

# Agrupa por Trait e configuração de neurônios
resumo_nn <- results_cv_NN %>%
  group_by(Trait, Hidden_Layers_1, Hidden_Layers_2) %>%
  summarise(
    R2_Valid_Mean   = mean(R2_Valid, na.rm = TRUE),
    R2_Train_Mean   = mean(R2_Train, na.rm = TRUE),
    RMSE_Valid_Mean = mean(RMSE_Valid, na.rm = TRUE),
    RMSE_Train_Mean = mean(RMSE_Train, na.rm = TRUE),
    R2_Valid_SD     = sd(R2_Valid, na.rm = TRUE),
    R2_Train_SD     = sd(R2_Train, na.rm = TRUE),
    RMSE_Valid_SD   = sd(RMSE_Valid, na.rm = TRUE),
    RMSE_Train_SD   = sd(RMSE_Train, na.rm = TRUE),
    .groups = "drop"
  )

# Exibe os melhores por característica com base no maior R²_Valid
melhores_config_por_trait <- resumo_nn %>%
  group_by(Trait) %>%
  slice_max(order_by = R2_Valid_Mean, n = 1) %>%
  arrange(Trait)

print(melhores_config_por_trait)


# Adicionar coluna Method e combinar todos
combined_results <- bind_rows(
  results_cv_GBLUP_a  %>% mutate(Method = "GBLUP_A"),
  results_cv_GBLUP_ad %>% mutate(Method = "GBLUP_AD"),
  results_cv_GBLUP_ade %>% mutate(Method = "GBLUP_ADE"),
  results_cv_MARS_1   %>% mutate(Method = "MARS_1"),
  results_cv_MARS_2   %>% mutate(Method = "MARS_2"),
  results_cv_MARS_3   %>% mutate(Method = "MARS_3"),
  results_cv_DT     %>% mutate(Method = "DT"),
  results_cv_Bag    %>% mutate(Method = "BAG"),
  results_cv_RF     %>% mutate(Method = "RF"),
  results_cv_GBM    %>% mutate(Method = "GBM")
)


# Resumir por Method e Trait
table_final <- combined_results %>%
  group_by(Method, Trait) %>%
  summarise(
    R2_Valid_Mean   = mean(R2_Valid, na.rm = TRUE),
    R2_Valid_SD     = sd(R2_Valid, na.rm = TRUE),
    RMSE_Valid_Mean = mean(RMSE_Valid, na.rm = TRUE),
    RMSE_Valid_SD   = sd(RMSE_Valid, na.rm = TRUE)
  ) %>%
  ungroup() %>% 
  bind_rows(
    melhores_config_por_trait %>%
      mutate(Method = "NN") %>%
      dplyr::select(Method, Trait, R2_Valid_Mean, R2_Valid_SD, RMSE_Valid_Mean, RMSE_Valid_SD)
  )

# Exibir tabela consolidada
table_final %>%
  arrange(Trait, Method) %>%
  mutate_if(is.numeric, round, 4) %>%
  kable(booktabs = TRUE, caption = "Resultados Consolidados por Método e Traço") %>%
  kable_styling(full_width = FALSE)

writexl::write_xlsx(table_final, "output/real_results_consolidated_10r_3f.xlsx")
```
